---
title: "VISUALIZACIÓN DE INDICADORES:"
output: 
  flexdashboard::flex_dashboard:
    
    navbar:
    - { title: "Ir a #endemocracia", href: " http://endemocracia.bo/", align: left}  
    - {icon: "fa-share-alt", href: "https://www.aru.org.bo/", align: right}  
    - {icon: "fa-facebook", href: "https://www.facebook.com/EnDemocraciaBolivia", align: right}
    - {icon: "fa-twitter", href: "https://twitter.com/arufoundation?lang=es", align: right}
    - {icon: "fa-youtube", href: "https://www.youtube.com/user/ARUfoundation", align: right}
    theme: readable
    logo: logo_proy4.png
editor_options: 
  chunk_output_type: console
---

```{r,echo=F,message=F,warning=T,results=F}
library(readxl)
#library(wordcloud)
library(tm)
library(dplyr)
library(ggplot2)
library(httr)
library(plotrix)
library(shiny)
library(shinyWidgets)
library(ggwordcloud)
library(gridExtra)
library(ggthemes)
library(tidytext)
library(plotly)
library(flexdashboard)
library(knitr)
library(reshape)
library(scales)
# Base de datos

load(url("https://github.com/LucilaAguilar/ppi_usaid/raw/main/_data/economia.RData"))
#setwd("C:\\Users\\lenin\\OneDrive\\Documentos\\GitHub\\ppi_usaid\\_data")
#setwd("D:\\ARU_Sergio\\usaid\\_data")
#db <- as.data.frame(read_excel("data_economics.xlsx", range = "A1:H11",  sheet = "Hoja1", col_names = T), stringsAsFactor = T)
#db1 <- as.data.frame(read_excel("data_economics.xlsx", range = "A1:K21",  sheet = "Hoja2", col_names = T), stringsAsFactor = T)

#save(db, db1, file = "economia.RData")

db2 <- db1 %>% select(year, deuda_2, deuda_3, deuda_4, deuda_5)
db3 <- db1 %>% select(year, export_1, export_2)


```

# Crecimiento económico {data-navmenu="Economía" data-icon="fa-list"}

Column {data-width=600}
-----------------------------------------------------------------------

### __SERIE HISTÓRICA <br> Crecimiento económico__

```{r}
g1 <- ggplot(data = db, aes(x = year, y = pib, 
                             text = paste("Año: ", year, "<br>Valor: ", round(pib,2) ))) + 
  geom_line(aes(group = 1), colour = "#00AFBB") + geom_point(colour = "#00AFBB", size = 3) +
  scale_x_discrete(limits = c(2010:2019)) +  theme_gray() + 
  labs(x = "Años", y = "En porcentaje", caption = "Fuente: INE.")
ggplotly(g1, tooltip = "text")
```
 
Column {data-width=400}
-----------------------------------------------------------------------

### __FICHA TÉCNICA__

__Nombre del indicador:__ Tasa de crecimiento del Producto Interno Bruto (PIB).

__Definición:__ Es la variación que experimenta el PIB en un periodo de tiempo determinado. Si la tasa de variación del PIB es positiva significa que la economía del país está creciendo.

__Metodología de cálculo:__

$$ g_t =  (\dfrac{\sum P_0Q_t}{\sum P_0Q_{t-1}}-1) *100 = (\dfrac{PIB_t}{PIB_{t-1}}-1)*100 $$

Donde:

- $g_t$: Tasa de crecimiento del PIB en el periodo $t$.

- $P_0$: Precios del año base $0$.

- $Q_t$ y $Q_{t-1}$: Cantidades producidas en los periodos $t$ y $t-1$, respectivamente.

__Unidad de medida:__ Porcentaje.

__Interpretación:__ La variación del PIB real respecto al periodo anterior $(t-1)$ es del "x"%.

__Nivel de desagregación:__ Nacional.

__Periodicidad:__ Anual.

__Fuente de datos:__ Instituto Nacional de Estadística (INE).

__Referencia bibliográfica:__ Fondo Monetario Internacional (FMI).

# Saldo Comercial {data-navmenu="Economía" data-icon="fa-list"}

Column {data-width=600}
-----------------------------------------------------------------------

### __SERIE HISTÓRICA <br> Evolución del saldo comercialL__

```{r}
g2 <- ggplot(data = db, aes(x = year, y = comercial/1000,  
                             text = paste("Año: ", year, "<br>Saldo: $ ", round(comercial/1000,1) ))) + 
  geom_bar(stat = "identity", position = position_dodge(), colour = "#00AFBB", fill = "#00AFBB") + 
  scale_y_continuous(labels=dollar_format(prefix="$")) +
  scale_x_discrete(limits = c(2010:2019)) +  theme_gray() + 
  labs(x = "Años", y = "En millones de dólares estadounidenses")
ggplotly(g2, tooltip = "text")
```

Column {data-width=400}
-----------------------------------------------------------------------

### __FICHA TÉCNICA__

__Nombre del indicador:__ Saldo comercial.

__Definición:__ Diferencia entre los valores de exportación y de importación.

__Metodología de cálculo:__

$$ SC_t = X_t - M_t $$

Donde:

- $SC_t$: Saldo comercial en el periodo $t$.

- $X_i$: Valor total de las exportaciones en el periodo $t$.

- $M_i$: Valor total de las importaciones en el periodo $t$.

__Unidad de medida:__ Millones de dólares estadounidenses.

__Interpretación:__ El saldo en balanza comercial es de "x" millones de dólares estadounidenses que representa un déficit(-)/superávit(+) en el periodo $t$.

__Nivel de desagregación:__ Nacional.

__Periodicidad:__ Anual.

__Fuente de datos:__ Instituto Nacional de Estadística (INE).

__Referencia bibliográfica:__ Instituto Nacional de Estadística (INE).

# Inversión Pública {data-navmenu="Economía" data-icon="fa-list"}

Column {data-width=600}
-----------------------------------------------------------------------
    
### __SERIE HISTÓRICA <br> Evolución de la inversión pública__

```{r}
g3 <- ggplot(data = na.omit(db), aes(x = year, y = inversion/1000,  
                             text = paste("Año: ", year, "<br>Valor: $ ", round(inversion/1000,1) ))) + 
  geom_bar(stat = "identity", position = position_dodge(), colour = "#00AFBB", fill = "#00AFBB") + 
  scale_y_continuous(labels=dollar_format(prefix="$")) +
  scale_x_discrete(limits = c(2010:2018)) +  theme_gray() + 
  labs(x = "Años", y = "En millones de dólares")
ggplotly(g3, tooltip = "text")
```

Column {data-width=400}
-----------------------------------------------------------------------

### __FICHA TÉCNICA__

__Nombre del indicador:__ Inversión pública ejecutada.

__Definición:__ Gasto de origen público destinado a incrementar, mejorar o reponer las existencias de capital físico de dominio público y/o de capital humano, con el objeto de ampliar la capacidad del país para la prestación de servicios o producción de bienes. Incluye todas las actividades de preinversión e inversión ejecutadas que realizan las entidades del sector público.

__Metodología de cálculo:__ No aplica.

__Unidad de medida:__ Millones de dólares.

__Interpretación:__ El gasto en inversión pública fue de "x" millones de dólares estadounidenses en el periodo $t$.

__Nivel de desagregación:__ Nacional.

__Periodicidad:__ Anual.

__Fuente de datos:__ Unidad de Análisis de Políticas Económicas y Sociales (UDAPE).

__Referencia bibliográfica:__ Instituto Nacional de Estadística.

# Déficit/superávit fiscal {data-navmenu="Economía" data-icon="fa-list"}

Column {data-width=600}
-----------------------------------------------------------------------

### __SERIE HISTÓRICA <br> Evolución del déficit/superavit fiscal, como porcentaje de PIB__

```{r}
g1 <- ggplot(data = db, aes(x = year, y = fiscal, 
                             text = paste("Año: ", year, "<br>Valor: ", round(fiscal,2), "%" ))) + 
  geom_line(aes(group = 1), colour = "#00AFBB") + geom_point(colour = "#00AFBB", size = 3) +
  scale_x_discrete(limits = c(2010:2019)) +  theme_gray() + 
  labs(x = "Años", y = "En porcentaje")
ggplotly(g1, tooltip = "text")
```
 
Column {data-width=400}
-----------------------------------------------------------------------

### __FICHA TÉCNICA__

__Nombre del indicador:__ Déficit/superávit fiscal como porcentaje del PIB.

__Definición:__ Resultado negativo/positivo de las cuentas del estado, ocurre cuando el gasto del sistema público no financiero es mayor/menor al conjunto de los recursos, respecto al PIB.

__Metodología de cálculo:__

$$ DF_t = \dfrac{SPNF_t}{PIB_t} *100 $$
Donde:

- $GSPNF_t$: Saldo total de obligaciones contractuales directas a plazo fijo del Sistema Público No Financiero a otros pendientes en un periodo $t$.

- $PIB_t$: Producto interno bruto en el periodo $t$.

__Unidad de medida:__ Porcentaje.

__Interpretación:__ El déficit/superávit fiscal representa un "x"% del PIB en el periodo $t$.

__Nivel de desagregación:__ Nacional.

__Periodicidad:__ Anual.

__Fuente de datos:__ Banco Central de Bolivia (BCB) e Instituto Nacional de Estadística (INE).

__Referencia bibliográfica:__ Banco Mundial(BM) e Instituto Nacional de Estadística (INE).

# índice de precios al consumidor {data-navmenu="Economía" data-icon="fa-list"}

Column {data-width=600}
-----------------------------------------------------------------------

### __SERIE HISTÓRICA <br> Variación porcentual acumulada del Índice de precios al consumidor__

```{r}
g1 <- ggplot(data = db, aes(x = year, y = ipc, 
                             text = paste("Año: ", year, "<br>Valor: ", round(ipc,2) ))) + 
  geom_line(aes(group = 1), colour = "#00AFBB") + geom_point(colour = "#00AFBB", size = 3) +
  scale_x_discrete(limits = c(2010:2019)) +  theme_gray() + 
  labs(x = "Años", y = "En porcentaje")
ggplotly(g1, tooltip = "text")
```
 
Column {data-width=400}
-----------------------------------------------------------------------

### __FICHA TÉCNICA__

__Nombre del indicador:__ Variación porcentual acumulada del índice de precios al consumidor.

__Definición:__ Es la variación promedio de los precios en el año y se calcula como cociente entre el índice en el mes $t$ y el índice de diciembre del año anterior.

__Metodología de cálculo:__

$$ VPA_t = (\dfrac{IPC_t}{IPC_{Dec\,prev\,year}}-1)*100 $$
Donde:

- $VPA_t$: Variación porcentual acumulada en el año $t$.

- $IPC_t$: Índice de precios al consumidor en el año $t$.

- $IPC_{Dec\,prev\,year}$: Índice de precios al consumidor en diciembre del año $t-1$.

__Unidad de medida:__ Porcentaje.

__Interpretación:__ A diciembre del periodo $t$ el índice de precios al consumidor registró una variación acumulada de "x" puntos porcentuales respecto a diciembre del periodo $t-1$.

__Nivel de desagregación:__ Nacional.

__Periodicidad:__ Anual.

__Fuente de datos:__ Instituto Nacional de Estadística (INE).

__Referencia bibliográfica:__ Instituto Nacional de Estadística (INE).




# Reservas Internacionales (RIN) ($us a precios actuales) {data-navmenu="Economía" data-icon="fa-list"}

Column {data-width=600}
-----------------------------------------------------------------------

### __SERIE HISTÓRICA <br> Reservas Internacionales (RIN) ($us a precios actuales)__

```{r}
g6 <- ggplot(data = db1, aes(x = year, y = rin, group=1,  
                             text = paste("Año: ", year, "<br>Valor: ", round(rin,0) ))) + 
geom_line(aes(group = 1), colour = "#00AFBB") + geom_point(colour = "#00AFBB", size = 3) +
  scale_y_continuous(labels = comma) +
   scale_x_discrete(limits = c(2000:2019)) + theme_gray() + 
  labs(x = "Años", y = "Reservas internacionales (en millones de $us)", fill = "Reservas")
ggplotly(g6, tooltip = "text")
```
 
Column {data-width=400}
-----------------------------------------------------------------------

### __FICHA TÉCNICA__

__Nombre del indicador:__ Reservas Internacionales (RIN)

__Definición:__ Total de reservas, incluyendo oro monetario, derechos esociales de giro, reservas de los miembros del FMI que mantiene el FMI, y tenencias de divisas bajo el control de autoridades monetarias. El componente de oro de estas reservas se valoras a los precios de fin de año.

__Metodología de cálculo:__ No aplica

__Unidad de medida:__ $us a precios actuales

__Interpretación:__ En el año $t$ el país poseía un monto igual a "x" millones de dólares en reservas internacionales.

__Nivel de desagregación:__ Nacional.

__Periodicidad:__ Anual.

__Fuente de datos:__ Banco Mundial.

__Referencia bibliográfica:__ Banco Mundial.


# Deuda externa de mediano y largo plazo {data-navmenu="Economía" data-icon="fa-list"}

Column {data-width=600}
-----------------------------------------------------------------------

### __SERIE HISTÓRICA <br> Saldo de la deuda externa de mediano y largo plazo, según acreedor__

```{r}
db2_1 <- melt(db2, id="year")
db2_1$variable <- ifelse(db2_1$variable=="deuda_2", "Multilateral", ifelse(db2_1$variable=="deuda_3", "Bilateral", ifelse(db2_1$variable=="deuda_4", "Privado", "FMI")))
g7 <- ggplot(data = db2_1, aes(x = year, y = value, fill = variable, 
                             
                             text = paste("Año: ", year, "<br>Valor: ", round(value,2) ))) + 
  geom_bar(stat = "identity", position = "stack") + 
  scale_x_discrete(limits = c(2002:2019)) +  theme_gray() + theme(axis.text.x=element_text(angle=90, hjust=0.001)) +
  labs(x = "Años", y = "Millones de $us", caption = "Fuente: Banco Central de Bolivia.", fill = "")
ggplotly(g7, tooltip = "text") %>% layout(legend=list(title=list(text='<b> Acreedor </b>')))
```
 
Column {data-width=400}
-----------------------------------------------------------------------

### __FICHA TÉCNICA__

__Nombre del indicador:__ Saldo de la deuda externa de mediano y largo plazo, según acreedor

__Definición:__ Saldo total de obligaciones contractales directas a plazo fijo del gobierno a otros pendientes en una fecha determinada. Como la deuda es un saldo, se mide a una fecha determinada,que corresponde al saldo del último día de la anterior gestión.

__Metodología de cálculo:__

$$ SDE(t) = \sum_{i}^{N}DE_{i}(t) $$
Donde:

- $SDE(t)t$: Saldo de deuda externa en el año $t$.

- $DE_{i}(t)$: Saldo de deuda externa con el acreedor $i$ en el año $t$.

- $i$: Acreedor que incluye: Multilateral, bilateral, privados, FMI.

__Unidad de medida:__ Millones de $us

__Interpretación:__ En el año $t$ el país tenía una deuda de "x" millones de dólares con el acreedor $i$.

__Nivel de desagregación:__ Nacional

__Periodicidad:__ Anual

__Fuente de datos:__ Bancon Central de Bolivia

__Referencia bibliográfica:__ Banco Mundial

# Exportaciones, según tipo de producto {data-navmenu="Economía" data-icon="fa-list"}

Column {data-width=600}
-----------------------------------------------------------------------

### __SERIE HISTÓRICA <br> Exportaciones según tipo de producto__

```{r}
db3_1 <- melt(db3, id="year")
db3_1$variable <- ifelse(db3_1$variable=="export_1", "No tradicionales", "Tradicionales")
g8 <- ggplot(data = db3_1, aes(x = year, y = value, group = variable, 
                             color = variable,
                             text = paste("Año: ", year, "<br>Valor: ", round(value,2) ))) + geom_line() + geom_point() +
  scale_x_discrete(limits = c(2000:2019)) +  theme_gray() + theme(axis.text.x=element_text(angle=90, hjust=0.001)) +
  labs(x = "Años", y = "Millones de $us", caption = "Fuente: INE.", color = "")
ggplotly(g8, tooltip = "text") %>% layout(legend=list(title=list(text='<b> Producto </b>')))
```
 
Column {data-width=400}
-----------------------------------------------------------------------

### __FICHA TÉCNICA__

__Nombre del indicador:__ Exportaciones según tipo de producto

__Definición:__ Valor de todos los bienes y servicios de mercado prestados al resto del mundo de acuerdo al tipo de producto que se exporta:

Exportaciones tradicionales: Minerales (Metales con materia prima importada, estaño, zinc, wólfra, antimonio, plomo, oro, plata y tros minerales) e hidrocarburos (gas natural y otros hidrocarburos).

Exportaciones no tradicionales: Ganado vacuno, castaña, café, cacao, azúcar, bebidas, gomas, cueros, maderas, algodón, soya, joyería y otros productos.

__Metodología de cálculo:__

$$ EXP_{g}(t) = \sum_{i}^{N}VE_{i}(t) $$
Donde:

- $EXP_{g}(t)$: Valor de las exportaciones $g$ en el año $t$.

- $\sum_{i}^{N}VE_{i}(t)$: Sumatoria del valor de las exportaciones pertenecientes a las exportaciones $g$ en el año $t$.

- $g$: Exportaciones no tradicionales, exportaciones tradicionales.

__Unidad de medida:__ Millones de $us.

__Interpretación:__ En el año $t$ se exportó un valor de "x" millones de dólares de las exportaciones $g$.

__Nivel de desagregación:__ Nacional

__Periodicidad:__ Anual

__Fuente de datos:__ Instituto Nacional de Estadística (INE)

__Referencia bibliográfica:__ Banco Mundial



# Inversión extranjera directa neta {data-navmenu="Economía" data-icon="fa-list"}

Column {data-width=600}
-----------------------------------------------------------------------

### __SERIE HISTÓRICA <br> Inversión extranjera directa neta como % del PIB__

```{r}
g9 <- ggplot(data = db1, aes(x = year, y = ied, 
                             text = paste("Año: ", year, "<br>Tasa: ", round(ied,2) ))) + 
  geom_bar(fill = "#00AFBB", stat = "identity", position = position_dodge()) + 
  scale_x_discrete(limits = c(2000:2019)) +  theme_gray() + 
  labs(x = "Años", y = "Porcentaje", caption = "Fuente: Banco Mundial.")
ggplotly(g9, tooltip = "text")
```
 
Column {data-width=400}
-----------------------------------------------------------------------

### __FICHA TÉCNICA__

__Nombre del indicador:__ Inversión extranjera directa como % del PIB

__Definición:__ Entrada neta de inversiones de una empresa que funciona en un país que no es del inversionista. Es la suma del capital accionario, la reinversión de las ganancias, otras formas de capital a largo y corto plazo.

Esta serie refleja el neto , es decir, la inversión extranjera neta en la economía informante proveniente de fuentes extranjeras menos la inversión extranjera directa neta de la economía informante hacia el resto del mundo.

__Metodología de cálculo:__

$$ PIED_t = (\dfrac{IED_t}{PIB_{t}})*100 $$
Donde:

- $PIED_t$: Inversión Extranjera Directa como \% del PIB en el año $t$.

- $IED_t$: Inversión Extranjera Directa en el año $t$.

- $PIB_{t}$: Producto Interno Bruto en el año $t$.

__Unidad de medida:__ Porcentaje

__Interpretación:__ En el año $t$ la inversión extranjera directa representó UN "x" \% del PIB.

__Nivel de desagregación:__ Nacional

__Periodicidad:__ Anual

__Fuente de datos:__ Banco Mundial

__Referencia bibliográfica:__ Banco Mundial



# Formación bruta de capital {data-navmenu="Economía" data-icon="fa-list"}

Column {data-width=600}
-----------------------------------------------------------------------

### __SERIE HISTÓRICA <br> Formación bruta de capital como % del PIB__

```{r}
g10 <- ggplot(data = db1, aes(x = year, y = fbk, 
                             text = paste("Año: ", year, "<br>Porcentaje: ", round(fbk,2) ))) + 
  geom_line(aes(group = 1), colour = "#00AFBB") + geom_point(colour = "#00AFBB", size = 3) +
  scale_x_discrete(limits = c(2000:2019)) +  theme_gray() + 
  labs(x = "Años", y = "Porcentaje", caption = "Fuente: INE.")
ggplotly(g10, tooltip = "text")
```
 
Column {data-width=400}
-----------------------------------------------------------------------

### __FICHA TÉCNICA__

__Nombre del indicador:__ Formación Bruta de Capital

__Definición:__ Comprende los desembolsos en concepto de adiciones a los activos fijos de la economía más las variaciones netas en el nivel de los inventarios. Los activos fijos incluyen los mejoramientos de terrenos (cercas, zanjas, drenajes, etc.), las adquisiciones de planta, maquinaria y equipo, construcción de carreteras, ferrocarriles, obras afines, incluidas las escuelas, oficinas, hospitales, viviendas residenciales privadas y los edificios industriales y comerciales. Los inventarios son las existencias de bienes que las empresas mantienen para hacer frente a fluctuaciones temporales o inesperadas de la producción o las ventas y los "productos en elaboración". También se incluyen las adquisiciones netas de objetos de valor.

__Metodología de cálculo:__

$$ PFBK_t = (\dfrac{FBK_t}{PIB_{t}})*100 $$
Donde:

- $PFBK_t$: Formación Bruta de Capital como \% del PIB en el año $t$.

- $FBK_t$: Formación Bruta de Capital en el año $t$.

- $PIB_{t}$: Producto Interno Bruto en el año $t$.

__Unidad de medida:__ Porcentaje

__Interpretación:__ En el año $t$ la formación bruta de capital representó UN "x" \% del PIB.

__Nivel de desagregación:__ Nacional

__Periodicidad:__ Anual

__Fuente de datos:__ Banco Mundial

__Referencia bibliográfica:__ Banco Mundial
