---
title: "VISUALIZACIÓN DE INDICADORES:"
output: 
  flexdashboard::flex_dashboard:
    
    navbar:
    - { title: "Ir a #endemocracia", href: " http://endemocracia.bo/", align: left}   
    - {icon: "fa-share-alt", href: "https://www.aru.org.bo/", align: right}  
    - {icon: "fa-facebook", href: "https://www.facebook.com/EnDemocraciaBolivia", align: right}
    - {icon: "fa-twitter", href: "https://twitter.com/arufoundation?lang=es", align: right}
    - {icon: "fa-youtube", href: "https://www.youtube.com/user/ARUfoundation", align: right}
    theme: readable
    logo: logo_proy4.png
editor_options: 
  chunk_output_type: console
---

```{r}

```


```{r,echo=F,message=F,warning=T,results=F}
library(readxl)
library(tm)
library(dplyr)
library(ggplot2)
library(httr)
library(plotrix)
library(shiny)
library(shinyWidgets)
library(gridExtra)
library(ggthemes)
library(tidytext)
library(plotly)
library(flexdashboard)
library(knitr)
library(scales)
#base de datos
load(url("https://github.com/LucilaAguilar/ppi_usaid/raw/main/_data/educacion.RData"))
#setwd("C:\\Users\\lenin\\OneDrive\\Documentos\\GitHub\\ppi_usaid\\_data")
#db <- as.data.frame(read_excel("data_education.xlsx", range = "A1:F41", sheet = "Hoja1", col_names = #T), stringsAsFactor = T)
db1 <- db %>% filter(year >= 2011)
#db2 <- as.data.frame(read_excel("data_education.xlsx", range = "A1:F15", sheet = "Hoja2", col_names = #T), stringsAsFactor = T)
```


# Número de estudiantes matriculados {data-navmenu="Educación" data-icon="fa-list"}

Column {data-width=600}
-----------------------------------------------------------------------

### __SERIE HISTÓRICA__ <br> __Número de estudiantes matriculados, según nivel de escolaridad__

```{r}

g1 <- ggplot(data = db1, aes(x = year, y = matriculados, fill = primaria,  
                             text = paste("Año: ", year, "<br>Número: ", round(matriculados,0) ))) + 
  geom_bar(stat = "identity", position = position_dodge()) +
  scale_y_continuous(labels = comma) +
  scale_x_discrete(limits = c(2011:2019)) +  theme_gray() + 
  labs(x = "Años", y = "Número de estudiantes matriculados", fill = "Nivel")
ggplotly(g1, tooltip = "text")
```
 
Column {data-width=400}
-----------------------------------------------------------------------

### __FICHA TÉCNICA__

__Nombre del indicador:__ Número de estudiantes matriculados, según nivel de escolaridad.

__Definición:__ Población que se encuentra matriculada en establecimientos educativos de nivel primario y secundario.

__Metodología de cálculo:__ No aplica.

__Unidad de medida:__ Número absoluto.

__Interpretación:__ "x" estudiantes que se inscribieron o matricularon en establecimiento educativos de nivel primario o secundario.

__Nivel de desagregación:__ Nacional.

__Periodicidad:__ Anual.

__Fuente de datos:__ Sistema de Estadísticas e Indicadores Educativos (SEIE).

# Tasa neta de matriculación {data-navmenu="Educación" data-icon="fa-list"}

Column {data-width=650}
-----------------------------------------------------------------------

### __SERIE HISTÓRICA__ <br> __Tasa neta de matriculación, según nivel de escolaridad__

```{r}
g2 <- ggplot(data = db1, aes(x = year, y = net_mat, group = primaria, 
                             color = primaria, 
                             text = paste("Año: ", year, "<br>Tasa: ", round(net_mat,2) ))) + geom_line() + geom_point() +
  scale_x_discrete(limits = c(2011:2019)) +  theme_gray() + 
  labs(x = "Años", y = "En porcentaje", caption = "Fuente: INE.", color = "Nivel")
ggplotly(g2, tooltip = "text")
```
 
Column {data-width=350}
-----------------------------------------------------------------------

### __FICHA TÉCNICA__

__Nombre del indicador:__ Tasa neta de matriculación, según nivel de escolaridad.

__Definición:__ Número de alumnos del grupo de edad correspondiente teóricamente a un nivel de educación dado, expresado en porcentaje de la población total de ese grupo de edad.

__Metodología de cálculo:__

$$ TMN_h^t = \dfrac{M_{ha}^t}{PT_{ha}^t} *100 $$

Donde:

- $TMN_h^t$: Tasa de matriculación neta al nivel educativo $h$ para el periodo $t$.

- $M_{ha}^t$: Matrícula de la población del grupo de edad $a$ en el nivel de enseñanza $h$ en el año escolar $t$.

- $PT_{ha}^t$: Población del grupo de edad a que corresponde oficialmente al nivel de enseñanza $h$ en el año escolar $t$.

__Unidad de medida:__ Porcentaje.

__Interpretación:__ De cada 100 personas del grupo de edad $a$ que oficialmente pertenecen al nivel educativo $h$,"x" están matriculadas en el
nivel educativo $h$ en la edad reglamentaria en el período $t$.

__Nivel de desagregación:__ Nacional.

__Periodicidad:__ Anual.

__Fuente de datos:__ Instituto Nacional de Estadística (INE), procesamiento de información proveniente de las Encuestas de Hogares de los años de referencia.

__Referencia bibliográfica:__ Organización de las Naciones Unidas para la Educación, la Ciencia y la Cultura (UNESCO).

# Tasa de abandono escolar {data-navmenu="Educación" data-icon="fa-list"}
    
Column {data-width=600}
-----------------------------------------------------------------------

### __SERIE HISTÓRICA__ <br> __Tasa de abandono escolar, según nivel de escolaridad__

```{r}
g3 <- ggplot(data = db1, aes(x = year, y = abandono, group = primaria, 
                             color = primaria,  
                             text = paste("Año: ", year, "<br>Tasa: ", round(abandono,2) ))) + geom_line() + geom_point() +
  scale_x_discrete(limits = c(2011:2019)) +  theme_gray() + 
  labs(x = "Años", y = "En porcentaje", color = "Nivel", caption = "Fuente: SEIE.")
ggplotly(g3, tooltip = "text")
```
 
Column {data-width=400}
-----------------------------------------------------------------------

### __FICHA TÉCNICA__

__Nombre del indicador:__ Tasa de abandono escolar, según nivel de escolaridad.

__Definición:__ Porcentaje de alumnos o estudiantes que abandonan un grado dado durante un año escolar dado. Es la diferencia entre 100% y la suma de las tasas de promoción y repetición.

__Metodología de cálculo:__

$$ TAE_i^t = 100 - TP_i^t - TR_i^t$$
Donde:

- $TAE_i^t$: Tasa de abandono escolar para el grado $i$ en el año escolar $t$.

- $TP_i^t$: Tasa de promoción para el grado $i$ en el año escolar $t$.

- $TR_i^t$: Tasa de repetición para el grado $i$ en el año escolar $t$. 

__Unidad de medida:__ Porcentaje.

__Interpretación:__ Existen un "x"% de estudiantes que abandonaron un determinado grado $i$ en el año escolar $t$.

__Nivel de desagregación:__ Nacional.

__Periodicidad:__ Anual.

__Fuente de datos:__ Sistema de Estadísticas e Indicadores Educativos (SEIE).

__Referencia bibliográfica:__ Organización de las Naciones Unidas para la Educación, la Ciencia y la Cultura (UNESCO).

# Gasto en educación, como % del PIB {data-navmenu="Educación" data-icon="fa-list"}


Column {data-width=600}
-----------------------------------------------------------------------

### __SERIE HISTÓRICA__ <br> __Gasto en educación, como porcentaje del PIB__

```{r}
g4 <- ggplot(data = na.omit(db2), aes(x = year, y = gasto_edu_pib, 
                             text = paste("Año: ", year, "<br>Tasa: ", round(gasto_edu_pib,2) ))) + 
  geom_line(aes(group = 1), colour = "#00AFBB") + geom_point(colour = "#00AFBB", size = 3) +
  scale_x_discrete(limits = c(2006:2018)) +  theme_gray() + 
  labs(x = "Años", y = "En porcentaje", caption = "Fuente: SEIE.")
ggplotly(g4, tooltip = "text")
```
 
Column {data-width=400}
-----------------------------------------------------------------------

### __FICHA TÉCNICA__

__Nombre del indicador:__ Gasto público en educación en porcentaje del PIB.

__Definición:__ Gasto corriente y en capital dedicado a la educación a cargo de la administración local, regional y nacional, municipalidades inclusive (se excluyen las contribuciones de los hogares), expresado en porcentaje del PIB.

__Metodología de cálculo:__ 

$$ PGE_t^{PIB}= \dfrac{GTE_t}{PIB_t}*100$$

Donde:

- $PGE_t^{PIB}$: Porcentaje del gasto público destinado a la educación en el año fiscal $t$.

- $GTE(t)$: Gasto público total destinado a la educación en el año fiscal $t$.

- $PIB(t)$: Producto interno bruto en el año fiscal $t$.

__Unidad de medida:__ Porcentaje.

__Interpretación:__ El porcentaje del PIB destinado a gasto público en educación es de "x"%.

__Nivel de desagregación:__ Nacional.

__Periodicidad:__ Anual.

__Fuente de datos:__ Sistema de Estadísticas e Indicadores Educativos (SEIE) e Instituto Nacional de Estadística (INE).

__Referencia bibliográfica:__ Organización de las Naciones Unidas para la Educación, la Ciencia y la Cultura (UNESCO).

# Tasa de matriculación educación terciaria {data-navmenu="Educación" data-icon="fa-list"}

Column {data-width=600}
-----------------------------------------------------------------------

### __SERIE HISTÓRICA__ <br> __Tasa de matriculación bruta, educación terciaria__

```{r}
g5 <- ggplot(data = na.omit(db2), aes(x = year, y = educ_terc_raw, 
                             text = paste("Año: ", year, "<br>Tasa: ", round(educ_terc_raw, 2) ))) + geom_line(aes(group = 1), colour = "#00AFBB") + geom_point(colour = "#00AFBB", size = 3)+
  scale_x_discrete(limits = c(2011:2019)) +  theme_gray() + 
  labs(x = "Años", y = "En porcentaje", caption = "Fuente: INE")
ggplotly(g5, tooltip = "text")
```
 
Column {data-width=400}
-----------------------------------------------------------------------

### __FICHA TÉCNICA__

__Nombre del indicador:__ Tasa de matriculación bruta en educación terciaria.

__Definición:__ Corresponde al número total de estudiantes matriculados en educación superior (niveles 5 y 6 de la CINE), independientemente de su edad, expresado como porcentaje de la población total del grupo etario cinco años después de finalizar la enseñanza secundaria.

__Metodología de cálculo:__

$$ TMNET(t) = \dfrac{M_{ET}(t)}{PT_{ET}(t)} *100 $$

Donde:

- $TMNET(t)$: Tasa de matriculación bruta en educación terciaria para el periodo $t$.

- $M_{ET}(t)$: Número de estudiantes matriculados en establecimientos de enseñanza superior, independientemente de su edad, en el tiempo $t$.

- $PT_{ET}(t)$: población total del grupo etario cinco años después de finalizar la enseñanza secundaria, en el periodo $t$.

__Unidad de medida:__ Porcentaje.

__Interpretación:__ De cada 100 personas que oficialmente pertenecen a un nivel educativo superior (implica tener vencida la secundaria completa), "x" se encuentran matriculadas en establecimientos de educación superior, independientemente de la edad reglamentaria en el período $t$.

__Nivel de desagregación:__ Nacional.

__Periodicidad:__ Anual.

__Fuente de datos:__ Instituto Nacional de Estadística (INE), procesamiento de información proveniente de las Encuestas de Hogares de los años de referencia.

__Referencia bibliográfica:__ Banco Mundial (BM).
