---
title: "USAID"
author: "Alvaro Chirino, Lucila Aguilar, Sergio Garbay"
date: "29/9/2020"
output: 
  flexdashboard::flex_dashboard:
    orientation: columns
    vertical_layout: scroll
    theme: yeti
---

```{r setup, include=FALSE}
library(flexdashboard)
library(knitr)
library(dplyr)
library(ggplot2)
library(plotly)
library(RColorBrewer)
#db <- read_excel("D://ARU//PPI USAID//_data//3020109.xlsx", range = "B9:AC13", col_names = FALSE)
year <- c(2011:2019)
datos <- c(8.2, 8.0, 8.3, 7.6, 8.2, 9.2, 9.3, 8.4, 6.7)
#datos <- as.integer(db[3,c(2, 5, 8, 11, 14, 17, 20, 23, 26)])
x<-data.frame(year, datos)
```

# __EDUCACIÓN__

Haga click en el indicador que desea ver:

[Indicador 1: Tasa de analfabetismo]

[Indicador 2: ]

[Indicador 3: ]

[Indicador 4: ]

[Indicador 5: ]


Indicador 1: Tasa de analfabetismo
=======================================================================

Column {data-width=600}
-----------------------------------------------------------------------

### __SERIE HISTÓRICA__

```{r}
ggplot(data = x, aes(x = year, y = datos)) + geom_col(colour = "darkslateblue", fill = "darkslateblue") + 
  scale_x_discrete(limits = c(2011:2019)) +  theme_gray() + 
  labs(x = "Años", y = "En porcentaje", title = "TASA DE ANALFABETISMO", 
       caption = "Fuente: Instituto Nacional de Estadística (INE).") +
  geom_text(aes(label = datos), vjust = "outward")
#ggplotly(g1)
```
 
Column {data-width=400}
-----------------------------------------------------------------------

### __FICHA TÉCNICA__

__Nombre del indicador:__ TASA DE ANALFABETISMO.

__Definición:__ Porcentaje de la población mayor o igual a 15 años de edad que no puede leer, escribir, ni comprender un texto sencillo y corto sobre su vida cotidiana, en un periodo t.

__Metodología de cálculo:__

$$ TA(t) = \dfrac{PA(t)_{\geq 15}}{PT(t)_{\geq 15}} * 100 $$
Donde:

- $TA(t)$: Tasa de analfabetismo, en un periodo $t$.
- $PA(t)_{\geq 15}$: Población mayor o igual a 15 años de edad que no saben leer y/o escribir en un periodo $t$.
- $PT(t)_{\geq 15}$: Población total mayor o igual a 15 años de edad, en un periodo $t$.

__Unidad de medida:__ Porcentaje.

__Interpretación:__ De cada 100 personas con una edad mayor o igual a 15 años, existe ''x'' número de personas en el mismo rango de edad que no saben leer y/o escribir.

__Fuente de datos:__ Encuestas de Hogares 2011 - 2019. Instituto Nacional de Estadística (INE).

__Nivel de desagregación:__ Nacional.

__Periodicidad:__ Anual.


# __SALUD__

