---
title: "VISUALIZACIÓN DE INDICADORES:"
output: 
  flexdashboard::flex_dashboard:
    
    navbar:
    - { title: "Ir a #endemocracia", href: " http://endemocracia.bo/", align: left}
    - {icon: "fa-share-alt", href: "https://www.aru.org.bo/", align: right}  
    - {icon: "fa-facebook", href: "https://www.facebook.com/EnDemocraciaBolivia", align: right}
    - {icon: "fa-twitter", href: "https://twitter.com/arufoundation?lang=es", align: right}
    - {icon: "fa-youtube", href: "https://www.youtube.com/user/ARUfoundation", align: right}
    theme: readable
    logo: logo_proy4.png
editor_options: 
  chunk_output_type: console
---

```{r}

```


```{r,echo=F,message=F,warning=T,results=F}
library(readxl)
#library(wordcloud)
library(tm)
library(dplyr)
library(ggplot2)
library(httr)
library(plotrix)
library(shiny)
library(shinyWidgets)
library(ggwordcloud)
library(gridExtra)
library(ggthemes)
library(tidytext)
library(plotly)
library(flexdashboard)
library(knitr)
library(reshape)
library(scales)
#base de datos
load(url("https://github.com/LucilaAguilar/ppi_usaid/raw/main/_data/educacion.RData"))
#setwd("D:\\ARU_Sergio\\usaid\\_data")
#db <- as.data.frame(read_excel("data_education.xlsx", range = "A1:F41", sheet = "Hoja1", col_names = T), stringsAsFactor = T)
#db2 <- as.data.frame(read_excel("data_education.xlsx", range = "A1:F15", sheet = "Hoja2", col_names = T), stringsAsFactor = T)
#db3 <- as.data.frame(read_excel("data_education.xlsx", range = "A1:R21", sheet = "Hoja3", col_names = T), stringsAsFactor = T)

#save(db, db2, db3, file = "educacion.RData")

db1 <- db %>% filter(year >= 2011)
db4 <- db3 %>% select(year, rezago_1, rezago_2,)
db5 <- db3 %>% select(year, est_1, est_2, est_3, est_4, est_5, est_6, est_7)
db6 <- db3 %>% select(year, docente_1, docente_2, docente_3)
db7 <- db3 %>% select(year, tecnica_1, tecnica_2, tecnica_3, tecnica_4)
db8 <- db7 %>% filter(year>=2005 & year <= 2019)
```


# Número de estudiantes matriculados {data-navmenu="Educación" data-icon="fa-list"}

Column {data-width=600}
-----------------------------------------------------------------------

### __SERIE HISTÓRICA <br> Número de estudiantes matriculados, según nivel de escolaridad__

```{r}

g1 <- ggplot(data = db1, aes(x = year, y = matriculados, fill = primaria,  
                             text = paste("Año: ", year, "<br>Número: ", round(matriculados,0) ))) + 
  geom_bar(stat = "identity", position = position_dodge()) +
  scale_y_continuous(labels = comma) +
  scale_x_discrete(limits = c(2011:2019)) +  theme_gray() + 
  labs(x = "Años", y = "Número de estudiantes matriculados", fill = "")
ggplotly(g1, tooltip = "text") %>% layout(legend=list(title=list(text='<b> Nivel educativo </b>')))
```
 
Column {data-width=400}
-----------------------------------------------------------------------

### __FICHA TÉCNICA__

__Nombre del indicador:__ Número de estudiantes matriculados, según nivel de escolaridad.

__Definición:__ Población que se encuentra matriculada en establecimientos educativos de nivel primario y secundario.

__Metodología de cálculo:__ No aplica.

__Unidad de medida:__ Número absoluto.

__Interpretación:__ "x" estudiantes que se inscribieron o matricularon en establecimiento educativos de nivel primario o secundario.

__Nivel de desagregación:__ Nacional.

__Periodicidad:__ Anual.

__Fuente de datos:__ Sistema de Estadísticas e Indicadores Educativos (SEIE).

# Tasa neta de matriculación {data-navmenu="Educación" data-icon="fa-list"}

Column {data-width=650}
-----------------------------------------------------------------------

### __SERIE HISTÓRICA <br> Tasa neta de matriculación, según nivel de escolaridad__

```{r}
g2 <- ggplot(data = db1, aes(x = year, y = net_mat, group = primaria, 
                             color = primaria, 
                             text = paste("Año: ", year, "<br>Tasa: ", round(net_mat,2) ))) + geom_line() + geom_point() +
  scale_x_discrete(limits = c(2011:2019)) +  theme_gray() + 
  labs(x = "Años", y = "En porcentaje", caption = "Fuente: INE.", color = "")
ggplotly(g2, tooltip = "text") %>% layout(legend=list(title=list(text='<b> Nivel educativo </b>')))
```
 
Column {data-width=350}
-----------------------------------------------------------------------

### __FICHA TÉCNICA__

__Nombre del indicador:__ Tasa neta de matriculación, según nivel de escolaridad.

__Definición:__ Número de alumnos del grupo de edad correspondiente teóricamente a un nivel de educación dado, expresado en porcentaje de la población total de ese grupo de edad.

__Metodología de cálculo:__

$$ TMN_h^t = \dfrac{M_{ha}^t}{PT_{ha}^t} *100 $$

Donde:

- $TMN_h^t$: Tasa de matriculación neta al nivel educativo $h$ para el periodo $t$.

- $M_{ha}^t$: Matrícula de la población del grupo de edad $a$ en el nivel de enseñanza $h$ en el año escolar $t$.

- $PT_{ha}^t$: Población del grupo de edad a que corresponde oficialmente al nivel de enseñanza $h$ en el año escolar $t$.

__Unidad de medida:__ Porcentaje.

__Interpretación:__ De cada 100 personas del grupo de edad $a$ que oficialmente pertenecen al nivel educativo $h$,"x" están matriculadas en el
nivel educativo $h$ en la edad reglamentaria en el período $t$.

__Nivel de desagregación:__ Nacional.

__Periodicidad:__ Anual.

__Fuente de datos:__ Instituto Nacional de Estadística (INE), procesamiento de información proveniente de las Encuestas de Hogares de los años de referencia.

__Referencia bibliográfica:__ Organización de las Naciones Unidas para la Educación, la Ciencia y la Cultura (UNESCO).

# Tasa de abandono escolar {data-navmenu="Educación" data-icon="fa-list"}
    
Column {data-width=600}
-----------------------------------------------------------------------

### __SERIE HISTÓRICA <br> Tasa de abandono escolar, según nivel de escolaridad__

```{r}
g3 <- ggplot(data = db1, aes(x = year, y = abandono, group = primaria, 
                             color = primaria,  
                             text = paste("Año: ", year, "<br>Tasa: ", round(abandono,2) ))) + geom_line() + geom_point() +
  scale_x_discrete(limits = c(2011:2019)) +  theme_gray() + 
  labs(x = "Años", y = "En porcentaje", color = "", caption = "Fuente: SEIE.")
ggplotly(g3, tooltip = "text") %>% layout(legend=list(title=list(text='<b> Nivel educativo </b>')))
```
 
Column {data-width=400}
-----------------------------------------------------------------------

### __FICHA TÉCNICA__

__Nombre del indicador:__ Tasa de abandono escolar, según nivel de escolaridad.

__Definición:__ Porcentaje de alumnos o estudiantes que abandonan un grado dado durante un año escolar dado. Es la diferencia entre 100% y la suma de las tasas de promoción y repetición.

__Metodología de cálculo:__

$$ TAE_i^t = 100 - TP_i^t - TR_i^t$$
Donde:

- $TAE_i^t$: Tasa de abandono escolar para el grado $i$ en el año escolar $t$.

- $TP_i^t$: Tasa de promoción para el grado $i$ en el año escolar $t$.

- $TR_i^t$: Tasa de repetición para el grado $i$ en el año escolar $t$. 

__Unidad de medida:__ Porcentaje.

__Interpretación:__ Existen un "x"% de estudiantes que abandonaron un determinado grado $i$ en el año escolar $t$.

__Nivel de desagregación:__ Nacional.

__Periodicidad:__ Anual.

__Fuente de datos:__ Sistema de Estadísticas e Indicadores Educativos (SEIE).

__Referencia bibliográfica:__ Organización de las Naciones Unidas para la Educación, la Ciencia y la Cultura (UNESCO).

# Gasto en educación, como % del PIB {data-navmenu="Educación" data-icon="fa-list"}


Column {data-width=600}
-----------------------------------------------------------------------

### __SERIE HISTÓRICA <br> Gasto en educación, como porcentaje del PIB__

```{r}
g4 <- ggplot(data = na.omit(db2), aes(x = year, y = gasto_edu_pib, 
                             text = paste("Año: ", year, "<br>Tasa: ", round(gasto_edu_pib,2) ))) + 
  geom_line(aes(group = 1), colour = "#00AFBB") + geom_point(colour = "#00AFBB", size = 3) +
  scale_x_discrete(limits = c(2006:2018)) +  theme_gray() + 
  labs(x = "Años", y = "En porcentaje", caption = "Fuente: SEIE.")
ggplotly(g4, tooltip = "text")
```
 
Column {data-width=400}
-----------------------------------------------------------------------

### __FICHA TÉCNICA__

__Nombre del indicador:__ Gasto público en educación en porcentaje del PIB.

__Definición:__ Gasto corriente y en capital dedicado a la educación a cargo de la administración local, regional y nacional, municipalidades inclusive (se excluyen las contribuciones de los hogares), expresado en porcentaje del PIB.

__Metodología de cálculo:__ 

$$ PGE_t^{PIB}= \dfrac{GTE_t}{PIB_t}*100$$

Donde:

- $PGE_t^{PIB}$: Porcentaje del gasto público destinado a la educación en el año fiscal $t$.

- $GTE(t)$: Gasto público total destinado a la educación en el año fiscal $t$.

- $PIB(t)$: Producto interno bruto en el año fiscal $t$.

__Unidad de medida:__ Porcentaje.

__Interpretación:__ El porcentaje del PIB destinado a gasto público en educación es de "x"%.

__Nivel de desagregación:__ Nacional.

__Periodicidad:__ Anual.

__Fuente de datos:__ Sistema de Estadísticas e Indicadores Educativos (SEIE) e Instituto Nacional de Estadística (INE).

__Referencia bibliográfica:__ Organización de las Naciones Unidas para la Educación, la Ciencia y la Cultura (UNESCO).





# Tasa de matriculación educación terciaria {data-navmenu="Educación" data-icon="fa-list"}

Column {data-width=600}
-----------------------------------------------------------------------

### __SERIE HISTÓRICA <br> Tasa de matriculación bruta, educación terciaria__

```{r}
g5 <- ggplot(data = na.omit(db2), aes(x = year, y = educ_terc_raw, 
                             text = paste("Año: ", year, "<br>Tasa: ", round(educ_terc_raw, 2) ))) + geom_line(aes(group = 1), colour = "#00AFBB") + geom_point(colour = "#00AFBB", size = 3)+
  scale_x_discrete(limits = c(2011:2019)) +  theme_gray() + 
  labs(x = "Años", y = "En porcentaje", caption = "Fuente: INE")
ggplotly(g5, tooltip = "text")
```
 
Column {data-width=400}
-----------------------------------------------------------------------

### __FICHA TÉCNICA__

__Nombre del indicador:__ Tasa de matriculación bruta en educación terciaria.

__Definición:__ Corresponde al número total de estudiantes matriculados en educación superior (niveles 5 y 6 de la CINE), independientemente de su edad, expresado como porcentaje de la población total del grupo etario cinco años después de finalizar la enseñanza secundaria.

__Metodología de cálculo:__

$$ TMNET(t) = \dfrac{M_{ET}(t)}{PT_{ET}(t)} *100 $$

Donde:

- $TMNET(t)$: Tasa de matriculación bruta en educación terciaria para el periodo $t$.

- $M_{ET}(t)$: Número de estudiantes matriculados en establecimientos de enseñanza superior, independientemente de su edad, en el tiempo $t$.

- $PT_{ET}(t)$: población total del grupo etario cinco años después de finalizar la enseñanza secundaria, en el periodo $t$.

__Unidad de medida:__ Porcentaje.

__Interpretación:__ De cada 100 personas que oficialmente pertenecen a un nivel educativo superior (implica tener vencida la secundaria completa), "x" se encuentran matriculadas en establecimientos de educación superior, independientemente de la edad reglamentaria en el período $t$.

__Nivel de desagregación:__ Nacional.

__Periodicidad:__ Anual.

__Fuente de datos:__ Instituto Nacional de Estadística (INE), procesamiento de información proveniente de las Encuestas de Hogares de los años de referencia.

__Referencia bibliográfica:__ Banco Mundial (BM).




# Tasa de rezago escolar {data-navmenu="Educación" data-icon="fa-list"}

Column {data-width=600}
-----------------------------------------------------------------------

### __SERIE HISTÓRICA <br> Tasa de rezago escolar, por nivel__

```{r}
db4_1 <- melt(db4, id="year")
db4_1$variable <- ifelse(db4_1$variable=="rezago_1", "Primaria", "Secundaria")
db4_1$year <- as.character(db4_1$year)
g6 <- ggplot(data = db4_1, aes(x = year, y = value, group = variable, 
                              color = variable,
                             text = paste("Año: ", year, "<br>Tasa: ", round(value,2) ))) + geom_line() + geom_point() +
  scale_x_discrete(limits = c("2000", "2001", "2002", "2005", "2006", "2007", "2008", "2009", "2011", "2012", "2013", "2014", "2015", "2016", "2017", "2018", "2019")) +  theme_gray() + theme(axis.text.x=element_text(angle=90, hjust=0.001)) +
  labs(x = "Años", y = "Porcentaje de estudiantes rezagados", caption = "Fuente: INE.", color="")
ggplotly(g6, tooltip = "text") %>% layout(legend=list(title=list(text='<b> Nivel educativo </b>')))
```
 
Column {data-width=400}
-----------------------------------------------------------------------

### __FICHA TÉCNICA__

__Nombre del indicador:__ Tasa de rezago escolar

__Definición:__ Es un indicador de riesgo de abanbono escolar, y se define como la proporción de estudiantes en un determinado nivel (primaria o secundaria) que tienen una edad mayor a la normativa para el grrado al que asisten. Se compone de la sumatoria de dos rezagos: rezago simple que comprende a los estudiantes que tienen entre 1 a 2 años más que la edad normativa y del rezago avanzado que comprende a los estudiantes que tienen 3 o más años que la edad definida por la normativa.

__Metodología de cálculo:__

$$ TREZ(t) = (1-\dfrac{EM^{ce}_{g}(t)}{MT_{g}(t)}) *100 $$

Donde:

- $TREZ(t)$: Tasa de matriculación bruta en educación terciaria para el periodo $t$.

- $EM^{ce}_{g}(t)$: Número de estudiantes matriculados según su condición de edad $ce$ en el nivel escolar $g$  en el año $t$.

- $MT_{g}(t)$: Número de estudiantes matriculados en el nivel escolar $g$ en el año $t$.

- $g$: Inicial, primaria, secundaria

__Unidad de medida:__ Porcentaje

__Interpretación:__ En el año $t$ un "x" \% de estudiantes matriculados en el nivel $g$ se encuentran rezagados según su condición de edad comparado con la edad noramtiva para dicho nivel.

__Nivel de desagregación:__ Nacional

__Periodicidad:__ Anual

__Fuente de datos:__ Encuestas de Hogares 2000-2019. Instituto Nacional de Estadística (INE)

__Referencia bibliográfica:__ Ministerio de Educación




# Años de escolaridad promedio de la población joven {data-navmenu="Educación" data-icon="fa-list"}

Column {data-width=600}
-----------------------------------------------------------------------

### __SERIE HISTÓRICA <br> Años de escolaridad promedio de la población entre 25 y 35 años__

```{r}
db3$year <- as.character(db3$year)
g7 <- ggplot(data = db3, aes(x = year, y = escol, 
                             text = paste("Año: ", year, "<br>Años: ", round(escol, 2) ))) + 
  geom_line(aes(group = 1), colour = "#00AFBB") + geom_point(colour = "#00AFBB", size = 3)+
  scale_x_discrete(limits = c("2000", "2001", "2002", "2005", "2006", "2007", "2008", "2009", "2011", "2012", "2013", "2014", "2015", "2016", "2017", "2018", "2019")) +  theme_gray() + 
  labs(x = "Años", y = "Años de escolaridad", caption = "Fuente: INE")
ggplotly(g7, tooltip = "text")
```
 
Column {data-width=400}
-----------------------------------------------------------------------

### __FICHA TÉCNICA__

__Nombre del indicador:__ Años de escolaridad promedio de la población joven

__Definición:__ Años de escolaridad promedio de la población entre 25 y 35 años. Este cohorte de edad permite ver de amnera más directa los efectos de las políticas aplicadas en los últimos años.

__Metodología de cálculo:__

$$ AES(t) = \dfrac{\sum_{i}^{N}P^{i}_{g}(t)}{PT_{g} (t)} $$

Donde:

- $AES(t)$: Años de escolaridad promedio de la población en el año $t$.

- $\sum_{i}^{N}P^{i}_{g}(t)$: Sumatoria de los años de escolaridad de las personas $i$ que pertenecen al cohorte de edad $g$ en el año $t$.

- $PT_{ET}(t)$: Población total del cohorte de edad $g$ en el año $t$.

- $g$: Inicial, primaria, secundaria

__Unidad de medida:__ Años de escolaridad

__Interpretación:__ En el año $t$ la población entre 25 y 35 años de edad tiene en promedio "x" años de escolaridad.

__Nivel de desagregación:__ Nacional

__Periodicidad:__ Anual

__Fuente de datos:__ Encuestas de Hogares 2000-2019. Instituto Nacional de Estadística (INE)

__Referencia bibliográfica:__ Ministerio de educación




# Establecimientos de educación según nivel de enseñanza {data-navmenu="Educación" data-icon="fa-list"}

Column {data-width=600}
-----------------------------------------------------------------------

### __SERIE HISTÓRICA <br> Establecimientos de educación según nivel de enseñanza__

```{r}
db5_1 <- melt(db5, id="year")
db5_1$variable <- ifelse(db5_1$variable=="est_1", "Inicial", ifelse(db5_1$variable=="est_2", "Inicial/primaria", ifelse(db5_1$variable=="est_3", "Inicial/secundaria", ifelse(db5_1$variable=="est_4", "Inicial/primaria/secundaria", ifelse(db5_1$variable=="est_5", "Primaria", ifelse(db5_1$variable=="est_6", "Primaria/secundaria", "Secundaria"))))))
g8 <- ggplot(data = db5_1, aes(x = year, y = value, fill = variable, 
                             
                             text = paste("Año: ", year, "<br>Porcentaje: ", round(value,2) ))) + 
  geom_bar(stat = "identity", position = "fill") + 
  scale_x_discrete(limits = c(2000:2019)) +  theme_gray() + theme(axis.text.x=element_text(angle=90, hjust=0.001)) +
  labs(x = "Años", y = "Porcentaje", caption = "Fuente: Ministerio de educación.", fill = "")
ggplotly(g8, tooltip = "text") %>% layout(legend=list(title=list(text='<b> Nivel de enseñanza </b>')))
```
 
Column {data-width=400}
-----------------------------------------------------------------------

### __FICHA TÉCNICA__

__Nombre del indicador:__ Establecimientos de educación según nivel de enseñanza

__Definición:__ Distribución de los establecimientos, públicos y privados, de acuerdo al nivel de enseñanza de la educación regular que se imparte en el mismo (inicial y/o primaria y/o secundaria),

__Metodología de cálculo:__

$$ EST_{i}(t) = \sum_{i}^{N}EE_{i}(t)$$

Donde:

- $EST_{i}(t)$: Nímmero total de establecimientos educativos que imparte los niveles de enseñanza $i$ en el año $t$.

- $\sum_{i}^{N}EE_{i}(t)$: Sumatoria de los establecimientos educativos que imparte los niveles de enseñanza $i$ en el año $t$.

- $i$: Incluye Inicial y/o primaria y/o secundaria

__Unidad de medida:__ Número de establecimientos

__Interpretación:__ En el año $t$ "x" estanlecimientos educativos imparten los niveles de enseñanza $i$

__Nivel de desagregación:__ Nacional

__Periodicidad:__ Anual

__Fuente de datos:__ Minsiterio de educación

__Referencia bibliográfica:__ Ministerio de educación




# Porcentaje de docentes pertinentes {data-navmenu="Educación" data-icon="fa-list"}

Column {data-width=600}
-----------------------------------------------------------------------

### __SERIE HISTÓRICA <br> Porcentaje de docentes pertinentes, según nivel educativo__

```{r}
db6_1 <- melt(db6, id="year")
db6_1$variable <- ifelse(db6_1$variable=="docente_1", "Inicial", ifelse(db6_1$variable=="docente_2", "Primaria", "Secundaria"))
g9 <- ggplot(data = db6_1, aes(x = year, y = value, group = variable, 
                             color = variable, 
                             text = paste("Año: ", year, "<br>Porcentaje: ", round(value,2) ))) + geom_line() + geom_point() +
  scale_x_discrete(limits = c(2000:2019)) +  theme_gray() + theme(axis.text.x=element_text(angle=90, hjust=0.001)) +
  labs(x = "Años", y = "Porcentaje de docentes", caption = "Fuente: Ministerio de educación.", color = "")
ggplotly(g9, tooltip = "text") %>% layout(legend=list(title=list(text='<b> Nivel de enseñanza </b>')))
```
 
Column {data-width=400}
-----------------------------------------------------------------------

### __FICHA TÉCNICA__

__Nombre del indicador:__ Porcentaje de docentes pertienentes, según nivel educativo

__Definición:__ Docentes, que cuenten con formación certificada para ejercer la docencia en el nivel que lo hacen, respecto al total de docentes de dicho nivel.

Estos docentes cuentan con estudios superiores de formación de maestros o en programas que certifiquen conocimientos para el nivel de enseñanza en el que lo hacen. Estos conocimientos pueden ser pedagógicos como también específicos sobre la malla curricular del nivel correspondiente.

__Metodología de cálculo:__

$$ PDP_{g}(t) = \dfrac{DP_{g}(t)}{DT_{g}(t)} *100 $$

Donde:

- $PDP_{g}(t)$: Porcentaje de docentes pertienentes en el nivel $g$ en el año $t$.

- $DP_{g}(t)$: Número de docentes pertinentes en el nivel $g$ en el año $t$.
- $DT_{g}(t)$: Docentes totales en el nivel $g$ en el año $t$.

- $g$: Inicial, primaria, secundaria

__Unidad de medida:__ Porcentaje

__Interpretación:__ En el año $g$ existe un "x"\% de docentes pertinentes en el nivel $g$.

__Nivel de desagregación:__ Nacional

__Periodicidad:__ Anual

__Fuente de datos:__ Ministerio de educación

__Referencia bibliográfica:__ Ministerio de educación


# Descomposición por edades de la población con nivel educativo técnico {data-navmenu="Educación" data-icon="fa-list"}

Column {data-width=600}
-----------------------------------------------------------------------

### __SERIE HISTÓRICA <br> Descomposición por edades de la población con nivel educativo técnico__

```{r}
db8_1 <- melt(db8, id="year")
db8_1$variable <- ifelse(db8_1$variable=="tecnica_1", "Menores a 25 años", ifelse(db8_1$variable=="tecnica_2", "25-35 años", ifelse(db8_1$variable=="tecnica_3", "36-64 años", "Más de 65 años")))
db8_1$year <- as.character(db8_1$year)
g10 <- ggplot(data = db8_1, aes(x = year, y = value, fill = variable, 
                             
                             text = paste("Año: ", year, "<br>Porcentaje: ", round(value,2) ))) + 
  geom_bar(stat = "identity", position = "fill") + 
  scale_x_discrete(limits = c("2005", "2006", "2007", "2008", "2009", "2011", "2012", "2013", "2014", "2015", "2016", "2017", "2018", "2019")) +  theme_gray() + theme(axis.text.x=element_text(angle=90, hjust=0.001)) +
  labs(x = "Años", y = "Porcentaje", caption = "Fuente: INE.", fill = "")
ggplotly(g10, tooltip = "text") %>% layout(legend=list(title=list(text='<b> Grupo de edad </b>')))
```
 
Column {data-width=400}
-----------------------------------------------------------------------

### __FICHA TÉCNICA__

__Nombre del indicador:__ Descomposición por edades de la población con nivel educativo técnico

__Definición:__ Personas que tienen como máximo nivel educativo un título de técnico de algún instituto que sea de una duración mayor o igual a 2 años de duración. Este indicador se los descompone por cohorte de edad.

__Metodología de cálculo:__

$$ PTEC_{g}(t) = \dfrac{PP_{g}(t)}{PT(t)} *100 $$

Donde:

- $PTEC_{g}(t)$: Porcentaje de personas con nivel educativo técnico que pertenecen al cohorte de edad $g$ respecto al total de personas con nivel técnico en el año $t$.

- $PP_{g}(t)$: Total de personas con nivel educativo técnico que pertenecen al cohorte de edad $g$ en el año $t$.

- $PT_{ET}(t)$: Total de personas con nivel educativo técnico en el año $t$.

__Unidad de medida:__ Porcentaje

__Interpretación:__ En el año $t$ "x" \% de las personas con un nivel educativo técnico pertenecen al cohorte de edad $g$.

__Nivel de desagregación:__ Nacional

__Periodicidad:__ Anual

__Fuente de datos:__ Encuestas de Hogares 2000-2019. Instituto Nacional de Estadística (INE)

__Referencia bibliográfica:__ Ministerio de educación

