---
title: "USAID"
author: "Alvaro Chirino, Lucila Aguilar, Sergio Garbay"
date: "29/9/2020"
output: 
  flexdashboard::flex_dashboard:
    orientation: columns
    vertical_layout: scroll
    theme: yeti
---

```{r setup, include=FALSE}
library(flexdashboard)
library(knitr)
library(dplyr)
library(ggplot2)
library(plotly)
library(readxl)
setwd("C:\\Users\\lenin\\OneDrive\\Documentos\\GitHub\\ppi_usaid\\_data")
db <- as.data.frame(read_excel("indic_educacion.xlsx", range = "A1:I41", col_names = T), stringsAsFactor = T)
db1 <- db %>% filter(year >= 2011)
db2 <- db %>% filter(year>=2006 & year <= 2018 & primaria == "Primaria")
```

__EDUCACIÓN__ {.sidebar}
=====================================

__Haga click en el indicador que desea ver:__

[__Número de estudiantes matriculados, según nivel de escolaridad__](#page-1)

[__Tasa neta de matriculación, según nivel de escolaridad__](#page-2)

[__Tasa de abandono escolar, según nivel de escolaridad__](#page-3)

[__Gasto en educación como porcentaje del PIB__](#page-4)

[__Tasa de matriculación, educación terciaria__](#page-5)


Page 1
=======================================================================

Column {data-width=600}
-----------------------------------------------------------------------

### __SERIE HISTÓRICA__

```{r}
g1 <- ggplot(data = db1, aes(x = year, y = matriculados, fill = primaria,  
                             text = paste("Año: ", year, "<br>Número: ", round(matriculados,0) ))) + 
  geom_bar(stat = "identity", position = position_dodge()) + 
  scale_x_discrete(limits = c(2011:2019)) +  theme_gray() + 
  labs(x = "Años", y = "Número de estudiantes matriculados", title = "Número de estudiantes matriculados, \n según nivel de escolaridad", fill = "Nivel")
ggplotly(g1, tooltip = "text")
```
 
Column {data-width=400}
-----------------------------------------------------------------------

### __FICHA TÉCNICA__

__Nombre del indicador:__ Número de estudiantes matriculados, según nivel de escolaridad.

__Definición:__ Población que se encuentra matriculada en establecimientos educativos de nivel primario y secundario.

__Metodología de cálculo:__

$$ N_{est}(t) =\sum_{i}^{N}I_i $$

Donde:

- $N_{est}(t)$: Número de estudiantes matriculados en el periodo escolar $t$.

- $I_i$: Toma el valor $1$ si la persona $i$ se matriculó en algún establecimiento educativo.

__Unidad de medida:__ Número absoluto.

__Interpretación:__ "x" estudiantes que se inscribieron o matricularon en establecimiento educativos de nivel primario o secundario.

__Fuente de datos:__ Sistema de Estadísticas e Indicadores Educativos (SEIE).

__Nivel de desagregación:__ Nacional.

__Periodicidad:__ Anual.


Page 2
=======================================================================

Column {data-width=650}
-----------------------------------------------------------------------

### __SERIE HISTÓRICA__

```{r}
g2 <- ggplot(data = db1, aes(x = year, y = net_mat, group = primaria, 
                             color = primaria, 
                             text = paste("Año: ", year, "<br>Tasa: ", round(net_mat,2) ))) + geom_line() + geom_point() +
  scale_x_discrete(limits = c(2011:2019)) +  theme_gray() + 
  labs(x = "Años", y = "En porcentaje", title = "Tasa neta de matriculación, \n según nivel de escolaridad", caption = "Fuente: INE.", color = "Nivel")
ggplotly(g2, tooltip = "text")
```
 
Column {data-width=350}
-----------------------------------------------------------------------

### __FICHA TÉCNICA__

__Nombre del indicador:__ Tasa neta de matriculación, según nivel de escolaridad.

__Definición:__ Número de estudiantes que están matriculados en un determinado nivel de escolaridad en un establecimiento educativo, y además pertenecen al grupo de edad que corresponde a ese nivel de educación como porcentaje del total de la población del grupo de edad respectivo.

__Metodología de cálculo:__

$$ TMN(t) = \dfrac{M_h(t)}{PT_h(t)} *100 $$

Donde:

- $TMN(t)$: Tasa de matriculación neta para el periodo $t$.

- $M_h(t)$: Personas del grupo de edad $h$ y se encuentran matriculadas en el nivel educativo correspondiente en el tiempo $t$.

- $PT_h(t)$: Total de personas del grupo de edad $h$ en el tiempo $t$.

__Unidad de medida:__ Porcentaje.

__Interpretación:__ De cada 100 estudiantes, "x" se encuentran matriculados efectivamente en un determinado nivel de escolaridad.

__Fuente de datos:__ Encuestas de Hogares 2011 - 2019. Instituto Nacional de Estadística (INE).

__Nivel de desagregación:__ Nacional.

__Periodicidad:__ Anual.

Page 3
=======================================================================

Column {data-width=600}
-----------------------------------------------------------------------

### __SERIE HISTÓRICA__

```{r}
g3 <- ggplot(data = db1, aes(x = year, y = abandono, group = primaria, 
                             color = primaria,  
                             text = paste("Año: ", year, "<br>Tasa: ", round(abandono,2) ))) + geom_line() + geom_point() +
  scale_x_discrete(limits = c(2011:2019)) +  theme_gray() + 
  labs(x = "Años", y = "En porcentaje", title = "Tasa de abandono escolar, \n según nivel de escolaridad", color = "Nivel", caption = "Fuente: SEIE")
ggplotly(g3, tooltip = "text")
```
 
Column {data-width=400}
-----------------------------------------------------------------------

### __FICHA TÉCNICA__

__Nombre del indicador:__ Tasa de abandono escolar, según nivel de escolaridad.

__Definición:__ Número de estudiantes contabilizados al final de un periodo escolar que abandonan un determinado grado o curso de estudios, expresado como porcentaje del total de estudiantes matriculados al final del mismo grado o curso de estudios y periodo escolar.

__Metodología de cálculo:__

$$ TAE(t) = \dfrac{Ab_h(t)}{M_h(t)}$$

Donde:

- $TAE(t)$: Tasa de abandono escolar en el periodo escolar $t$.

- $Ab_h(t)$: Número de estudiantes que abandonan el nivel $h$ en el periodo escolar $t$

- $M_h(t$: Total de estudiantes matriculados en el nivel $h$ en el periodo escolar $t$. 

__Unidad de medida:__ Porcentaje.

__Interpretación:__ De cada 100 estudiantes matriculados, existen "x" que abandonaron el curso del nivel correspondiente antes de finalizar sus estudios en un periodo escolar esppecífico $t$.

__Fuente de datos:__ Sistema de Estadísticas e Indicadores Educativos (SEIE).

__Nivel de desagregación:__ Nacional.

__Periodicidad:__ Anual.

Page 4
=======================================================================

Column {data-width=600}
-----------------------------------------------------------------------

### __SERIE HISTÓRICA__

```{r}
g4 <- ggplot(data = db2, aes(x = year, y = gasto_edu_pib, 
                             text = paste("Año: ", year, "<br>Tasa: ", round(gasto_edu_pib,2) ))) + 
  geom_line(aes(group = 1), colour = "black") + geom_point() +
  scale_x_discrete(limits = c(2006:2017)) +  theme_gray() + 
  labs(x = "Años", y = "En porcentaje", title = "Gasto en educación, \n como porcentaje del PIB", caption = "Fuente: SEIE.")
ggplotly(g4, tooltip = "text")
```
 
Column {data-width=400}
-----------------------------------------------------------------------

### __FICHA TÉCNICA__

__Nombre del indicador:__ Gasto público en educación, total (% del PIB).

__Definición:__ El gasto público en educación como porcentaje del PIB comprende el gasto público total (corriente y de capital) dedicado a la educación a cargo de la administración local, regional y nacional, municipalidades expresado como porcentaje del Producto Interno Bruto (PIB) en un año determinado. 

__Metodología de cálculo:__ 

$$ GE_{PIB}(t)= \dfrac{GTE(t)}{PIB(t)}*100$$

Donde:

- $GE_{PIB}(t)$: Gasto en educación como porcentaje del PIB en un determinado tiempo $t$.

- $GTE(t)$: Gasto total en educación en un determinado tiempo $t$.

- $PIB(t)$: Producto interno bruto en un determinado tiempo $t$.

__Unidad de medida:__ Porcentaje.

__Interpretación:__ "x" porcentaje del PIB gasta el gobierno en educación.

__Fuente de datos:__ Sistema de Estadísticas e Indicadores Educativos (SEIE).

__Nivel de desagregación:__ Nacional.

__Periodicidad:__ Anual.


Page 5
=======================================================================

Column {data-width=600}
-----------------------------------------------------------------------

### __SERIE HISTÓRICA__

```{r}
db1 <- db %>% filter(label_terc == "Tasa Neta" & year >= 2011 & year <= 2019)
g5 <- ggplot(data = db1, aes(x = year, y = edu_terc, 
                             text = paste("Año: ", year, "<br>Tasa: ", round(edu_terc, 2) ))) + geom_line(aes(group = 1), colour = "black") + geom_point()+
  scale_x_discrete(limits = c(2011:2019)) +  theme_gray() + 
  labs(x = "Años", y = "En porcentaje", title = "Tasa de matriculación, educación terciaria", caption = "Fuente: INE")
ggplotly(g5, tooltip = "text")
```
 
Column {data-width=400}
-----------------------------------------------------------------------

### __FICHA TÉCNICA__

__Nombre del indicador:__ Tasa de matriculación, educación terciaria.

__Definición:__ Población que está matriculada en establecimientos de enseñanza superior universitaria respecto del total de la población.

__Metodología de cálculo:__

$$ TMNET(t) = \dfrac{M_{ET}(t)}{PT_{ET}(t)} *100 $$

Donde:

- $TMNET(t)$: Tasa de matriculación neta en educación terciaria para el periodo $t$.

- $M_{ET}(t)$: Personas se encuentran matriculadas en establecimientos de enseñanza superior universitaria en el tiempo $t$.

- $PT_{ET}(t)$: Población total cinco años después de finalizar la enseñanza secundaria en el tiempo $t$.

__Unidad de medida:__ Porcentaje.

__Interpretación:__ De cada 100 personas que oficialmente tienen vencido el nivel secundario completo, "x" se encuentran matriculadas en establecimientos de educación superior universitaria.

__Fuente de datos:__ Encuestas de Hogares 2011 - 2019. Instituto Nacional de Estadística (INE).

__Nivel de desagregación:__ Nacional.

__Periodicidad:__ Anual.

