---
title: "VISUALIZACIÓN DE INDICADORES:"
output: 
  flexdashboard::flex_dashboard:
    navbar:
    - { title: "Ir a #endemocracia", href: " http://endemocracia.bo/", align: left}  
    - {icon: "fa-share-alt", href: "https://www.aru.org.bo/", align: right}  
    - {icon: "fa-facebook", href: "https://www.facebook.com/EnDemocraciaBolivia", align: right}
    - {icon: "fa-twitter", href: "https://twitter.com/arufoundation?lang=es", align: right}
    - {icon: "fa-youtube", href: "https://www.youtube.com/user/ARUfoundation", align: right}
    theme: readable
    logo: logo_proy4.png
#runtime: shiny
editor_options: 
  chunk_output_type: console
---

```{r,echo=F,message=F,warning=T,results=F}
library(readxl)
library(wordcloud)
library(tm)
library(dplyr)
library(ggplot2)
library(httr)
library(plotrix)
library(shiny)
library(shinyWidgets)
library(ggwordcloud)
library(gridExtra)
library(ggthemes)
library(tidytext)
library(plotly)
library(flexdashboard)
library(knitr)
library(reshape)
#base de datos
#db <- as.data.frame(read_excel("D:/ARU/PPI USAID/_data/indic_educacion.xlsx", range = "A1:I41", col_names = T), stringsAsFactor = T)
#db1 <- db %>% filter(year >= 2011)
#db2 <- db %>% filter(year>=2006 & year <= 2018 & primaria == "Primaria")
#setwd("D:\\ARU_Sergio\\usaid\\_data")
#db <- as.data.frame(read_excel("data_empleo.xlsx", range = "A1:W21", col_names = T), stringsAsFactor = T)
#save(db, file = "empleo.RData")
load(url("https://github.com/LucilaAguilar/ppi_usaid/raw/main/_data/empleo.RData"))
db2 <- db %>% filter(year>=2000 & year <= 2019)
db2_1 <- db %>% filter(year>=2005 & year <= 2019)
db1 <- db2 %>% select(year, ocupacion_mujeres, ocupacion_hombres,)
db4 <- db2 %>% select(year, sector_a, sector_b, sector_c,)
db5 <- db2 %>% select(year, educ_1, educ_2, educ_3, educ_4,)
db6 <- db2 %>% select(year, emp_1, emp_2, emp_3,)
db7 <- db2 %>% select(year, seg_1, seg_2, seg_3, seg_4,)
db8 <- db2 %>% select(year, par_1, par_2)

```

# Tasa de informalidad {data-navmenu="Empleo" data-icon="fa-list"}

Column {data-width=600}
-----------------------------------------------------------------------

### __SERIE HISTÓRICA <br> Porcentaje de ocupados que trabajan en el sector informal de la economía__

```{r}
db2$year <- as.character(db2$year)
g1 <- ggplot(data = db2, aes(x = year, y = informalidad, 
                             text = paste("Año: ", year, "<br>Porcentaje: ", round(informalidad,2) ))) + 
  geom_line(aes(group = 1), colour = "#00AFBB") + geom_point(colour = "#00AFBB", size = 3) +
  scale_x_discrete(limits = c("2000", "2001", "2002", "2005", "2006", "2007", "2008", "2009", "2011", "2012", "2013", "2014", "2015", "2016", "2017", "2018", "2019" )) +  theme_gray() + 
  labs(x = "Años", y = "Porcentaje de ocupados", caption = "Fuente: INE.")
ggplotly(g1, tooltip = "text")
```
 
Column {data-width=400}
-----------------------------------------------------------------------

### __FICHA TÉCNICA__

__Nombre del indicador:__ Tasa de informalidad

__Definición:__ Se define como un trabajador informal a aquellos que trabajan como trabajadores domésticos, trabajadores sin remuneración, trabajador independiente y el lugar donde trabaja no cuenta con NIT, obrero o empleado y el lugar donde trabaja no cuenta con NIT y el tamaño del establecimiento es de 5 personas o menos, es trabajador asalariado y no cuenta con una cobertura de seguridad social o es patrón/empleador y el lugar donde trabaja no cuenta con NIT y el tamaño del establecimiento es de 5 personas o menos.

__Metodología de cálculo:__

$$ INF(t) =\dfrac{PO_{inf}(t)}{PO(t)}*100$$

Donde:

- $INF(t)$: Porcentaje de la población ocupada que pertenece al sector informal en el año $t$.

- $PO_{inf}(t)$: Población ocupada que pertenece al sector informal en el año $t$.

- $PO(t)$: Población ocupada total.

__Unidad de medida:__ Porcentaje (\%)

__Interpretación:__ "x" porcentaje de la población ocupada mayor a 10 años se encuentra trabajando en el sector informal de la economía en el año $t$.

__Nivel de desagregación:__ Nacional 

__Periodicidad:__ Anual

__Fuente de datos:__ Encuestas de Hogares 2000-2019. Instituto Nacional de Estadística (INE)

__Referencia bibliográfica__ Organización Internacional del Trabajo (ILO)

# Tasa de desempleo abierto {data-navmenu="Empleo" data-icon="fa-list"}

Column {data-width=600}
-----------------------------------------------------------------------

### __SERIE HISTÓRICA <br> Porcentaje de la población económicamente activa que se encuentran desocupados__

```{r}
db2$year <- as.character(db2$year)
g2 <- ggplot(data = db2, aes(x = year, y = desempleo, 
                             text = paste("Año: ", year, "<br>Porcentaje: ", round(desempleo,2) ))) + 
  geom_line(aes(group = 1), colour = "#00AFBB") + geom_point(colour = "#00AFBB", size = 3) +
  scale_x_discrete(limits = c("2000", "2001", "2002", "2005", "2006", "2007", "2008", "2009", "2011", "2012", "2013", "2014", "2015", "2016", "2017", "2018", "2019" )) +  theme_gray() + 
  labs(x = "Años", y = "Porcentaje de la población económicamente activa", caption = "Fuente: INE.")
ggplotly(g2, tooltip = "text")
```
 
Column {data-width=400}
-----------------------------------------------------------------------

### __FICHA TÉCNICA__

__Nombre del indicador:__ Tasa de desempleo abierto

__Definición:__ Es el porcentaje de la población desocupada (personas de 10 años o más de edad que no tienen trabajo, están disponibles para trabajar y lo buscan activamente) sobre la población económicamente activa (personas de 10 años o más de edad que trabajan, cuentan con una fuente laboral o que no trabajaron pero buscaron activamente trabajo durante las últimas cuatro semanas antes de realizarse la encuesta).

__Metodología de cálculo:__

$$ TDA(t) =\dfrac{PD(t)}{PEA(t)}*100$$

Donde:

- $TDA(t)$: Tasa de desempleo abierto en el año $t$.

- $PD(t)$: Población desocupada en el año $t$.

- $PEA(t)$: Población económicamente activa en el año $t$.

__Unidad de medida:__ Porcentaje (\%)

__Interpretación:__ "x" porcentaje de la población económicamente activa mayor a 10 años se encuentra desempleada y busca empleo activamente en el año $t$.

__Nivel de desagregación:__ Nacional

__Periodicidad:__ Anual

__Fuente de datos:__ Encuestas de Hogares 2000-2019. Instituto Nacional de Estadística (INE)

__Referencia bibliográfica__ Organización Internacional del Trabajo (ILO)


# Tasa de ocupación según género {data-navmenu="Empleo" data-icon="fa-list"}
    
Column {data-width=600}
-----------------------------------------------------------------------

### __SERIE HISTÓRICA <br> Tasa de ocupación según género__

```{r}
db3 <- melt(db1, id="year")
db3$variable <- ifelse(db3$variable=="ocupacion_mujeres", "Mujeres", "Hombres")
db3$year <- as.character(db3$year)
g3 <- ggplot(data = db3, aes(x = year, y = value, group = variable, 
                             color = variable, 
                             text = paste("Año: ", year, "<br>Tasa: ", round(value,2) ))) + geom_line() + geom_point() +
  scale_x_discrete(limits = c("2000", "2001", "2002", "2005", "2006", "2007", "2008", "2009", "2011", "2012", "2013", "2014", "2015", "2016", "2017", "2018", "2019")) +  theme_gray() + 
  labs(x = "Años", y = "Porcentaje de la población económicamente activa", caption = "Fuente: INE.", color = "")
ggplotly(g3, tooltip = "text") %>% layout(legend=list(title=list(text='<b> Género </b>')))
```
 
Column {data-width=400}
-----------------------------------------------------------------------

### __FICHA TÉCNICA__

__Nombre del indicador:__ Tasa de ocupación según género

__Definición:__ Es el porcentaje de la población en edad de trabajar (personas de 10 años o más de edad) que se encuentran empleadas.

__Metodología de cálculo:__

$$TPO^{g}_{t} =\dfrac{PO^{g}_{t}}{PET^{g}(t)}*100 $$

Donde:

- $TPO^{g}_{t}$: Porcentaje de la población en edad de trabajar que se encuentra empleada según género $g$ en el año $t$.

- $PO^{g}_{t}$: Población ocupada según género $g$ en el año $t$.

- $PET^{g}(t)$: Población en edad de trabajar según género $g$ en el año $t$.

-Género ($g$): Mujeres, hombres.

__Unidad de medida:__ Porcentaje (\%)

__Interpretación:__ "x" porcentaje de la población en edad de trabajar del género $g$ se encuentra empleada en el año $t$.

__Nivel de desagregación:__ Nacional - Género

__Periodicidad:__ Anual

__Fuente de datos:__ Encuestas de Hogares 2000-2019. Instituto Nacional de Estadística (INE)

__Referencia bibliográfica__ Organización Internacional del Trabajo (ILO)

# Descomposición del empleo por actividad económica {data-navmenu="Empleo" data-icon="fa-list"}

Column {data-width=600}
-----------------------------------------------------------------------

### __SERIE HISTÓRICA <br> Descomposición de la población ocupada según actividad económica__

```{r}
db4_1 <- melt(db4, id="year")
db4_1$variable <- ifelse(db4_1$variable=="sector_a", "Agricultura", ifelse(db4_1$variable=="sector_b", "Industria", "Servicios"))
db4_1$year <- as.character(db4_1$year)
g4 <- ggplot(data = db4_1, aes(x = year, y = value, group = variable, 
                             color = variable, 
                             text = paste("Año: ", year, "<br>Tasa: ", round(value,2) ))) + geom_line() + geom_point() +
  scale_x_discrete(limits = c("2000", "2001", "2002", "2005", "2006", "2007", "2008", "2009", "2011", "2012", "2013", "2014", "2015", "2016", "2017", "2018", "2019")) +  theme_gray() + 
  labs(x = "Años", y = "Porcentaje de la población ocupada", caption = "Fuente: INE.", color = "")
ggplotly(g4, tooltip = "text") %>% layout(legend=list(title=list(text='<b> Sector </b>')))
```
 
Column {data-width=400}
-----------------------------------------------------------------------

### __FICHA TÉCNICA__

__Nombre del indicador:__ Descomposición del empleo por actividad económica

__Definición:__ Descomposición de la población ocupada de 15 años o más de edad, en su actividad principal, según la actividad a la que se dedica el establecimiento donde trabaja. Según la Clasificación Internacional Industrial estandarizada de las actividades económicas ISIC (por sus siglas en inglés) las actividades económicas agregadas son:

-Agricultura.

-Industria: Manufactura, construcción, minería, producción de electricidad, gas y agua.

-Servicios: Servicios de mercado (comercio, transporte, comunicaciones, servicios de negocios y administrativos) y servicios fuera del mercado (Administración pública, servicios comunales, servicios sociales y otros servicios).

__Metodología de cálculo:__

$$PSEC^{s}_{t} =\dfrac{PO^{s}_{t}}{PO(t)}*100 $$

Donde:

- $PSEC^{s}_{t}$: Porcentaje de la población que trabaja en el sector económico $s$ en el año $t$.

- $PO^{s}_{t}$: Población ocupada en el sector económico $s$ en el año $t$.

- $PO(t)$: Población ocupada en el año $t$.

-Sectores económicos ($s$): Agricultura, industria, servicios.

__Unidad de medida:__ Porcentaje (\%)

__Interpretación:__ En el año $t$ "x" porcentaje de la población ocupada se encontraba trabajando en el sector $s$. 

__Nivel de desagregación:__ Nacional - Sector económico

__Periodicidad:__ Anual

__Fuente de datos:__ Estimaciones de la Organización Internacional del Trabajo, ILOSTAT

__Referencia bibliográfica__ Organización Internacional del Trabajo (ILO)

# Productividad de la mano de obra {data-navmenu="Empleo" data-icon="fa-list"}

Column {data-width=600}
-----------------------------------------------------------------------

### __SERIE HISTÓRICA <br> Producto por trabajador (PIB en $us a precios constantes 2010)__

```{r}
g5 <- ggplot(data = db, aes(x = year, y = productividad, 
                             text = paste("Año: ", year, "<br>Producto: ", round(productividad,2) ))) + 
  geom_line(aes(group = 1), colour = "#00AFBB") + geom_point(colour = "#00AFBB", size = 3) +
  scale_x_discrete(limits = c(2000:2019)) +  theme_gray() + 
  labs(x = "Años", y = "Producto por trabajador", caption = "Fuente: ILOSTAT.")
ggplotly(g5, tooltip = "text")

```
 
Column {data-width=400}
-----------------------------------------------------------------------

### __FICHA TÉCNICA__

__Nombre del indicador:__ Productividad de la mano de obra

__Definición:__ Producto producido por unidad de mano de obra medido en términos del Producto Interno Bruto (PIB) sobre el total de la población ocupada en dólares constantes del 2010.

__Metodología de cálculo:__

$$LPDC(t) =\dfrac{PIB_{C}}{PO(t)}*100 $$

Donde:

- $LPDC(t)$: Productividad laboral en el año $t$.

- $PIB_{C}$: PIB a precios constantes (\$US del 2010) en el año $t$.

__Unidad de medida:__ Producto por trabajador en $us constantes del 2010.

__Interpretación:__ En el año $t$ cada trabajador produjo en promedio "x" dólares constantes a precios del 2010. 

__Nivel de desagregación:__ Nacional

__Periodicidad:__ Anual

__Fuente de datos:__ Estimaciones de la Organización Internacional del Trabajo, ILOSTAT

__Referencia bibliográfica__ Organización Internacional del Trabajo (ILO)




# Subempleo {data-navmenu="Empleo" data-icon="fa-list"}

Column {data-width=600}
-----------------------------------------------------------------------

### __SERIE HISTÓRICA <br> Trabajadores que se encuentran subempleados__

```{r}
g6 <- ggplot(data = db2_1, aes(x = year, y = subempleo, 
                             text = paste("Año: ", year, "<br>Porcentaje: ", round(subempleo,2) ))) + 
  geom_line(aes(group = 1), colour = "#00AFBB") + geom_point(colour = "#00AFBB", size = 3) +
  scale_x_discrete(limits = c(2005:2019)) +  theme_gray() + 
  labs(x = "Años", y = "Porcentaje", caption = "Fuente: ILOSTAT.")
ggplotly(g6, tooltip = "text")

```
 
Column {data-width=400}
-----------------------------------------------------------------------

### __FICHA TÉCNICA__

__Nombre del indicador:__ Trabajadores que se encuentran subempleados

__Definición:__ Empleados que estan dispuestos a trabajar más hors, están disponibles para trabajar más horas, trabajaron menos horas que un umbral de horas establecidas en e país.

__Metodología de cálculo:__

$$PSUB(t) =\dfrac{PS_{C}}{PO(t)}*100 $$

Donde:

- $PSUB(t)$: Proporción de empleados que son subempleados en el año $t$.

- $PS_{C}$: Personas subempleadas en el año $t$.

- $Po_{C}$: Total de personas ocupadas en el año $t$.

__Unidad de medida:__ Porcentaje

__Interpretación:__  En el año $t$ "x" \% de los empleados se encuentran subempleados.

__Nivel de desagregación:__ Nacional

__Periodicidad:__ Anual

__Fuente de datos:__ Estimaciones de la Organización Internacional del Trabajo, ILOSTAT

__Referencia bibliográfica__ Organización Internacional del Trabajo (ILO)


# Descomposicón de la población ocupada por nivel de educación {data-navmenu="Empleo" data-icon="fa-list"}

Column {data-width=600}
-----------------------------------------------------------------------

### __SERIE HISTÓRICA <br> Descomposicón de la población ocupada por nivel de educación__

```{r}
db5_1 <- melt(db5, id="year")
db5_1$variable <- ifelse(db5_1$variable=="educ_1", "Inferior a básico", ifelse(db5_1$variable=="educ_2", "Básica", ifelse(db5_1$variable=="educ_3", "Intermedia", "Avanzada")))
db5_1$year <- as.character(db5_1$year)
g7 <- ggplot(data = db5_1, aes(x = year, y = value, fill = variable, 
                             
                             text = paste("Año: ", year, "<br>Porcentaje: ", round(value,2) ))) + 
  geom_bar(stat = "identity", position = "fill") + 
  scale_x_discrete(limits = c("2005", "2006", "2007", "2008", "2009", "2011", "2012", "2013", "2014", "2015", "2016", "2017", "2018", "2019")) +  theme_gray() + theme(axis.text.x=element_text(angle=90, hjust=0.001)) +
  labs(x = "Años", y = "Porcentaje", caption = "Fuente: INE.", fill = "")
ggplotly(g7, tooltip = "text") %>% layout(legend=list(title=list(text='<b> Nivel de educación </b>')))


```
 
Column {data-width=400}
-----------------------------------------------------------------------

### __FICHA TÉCNICA__

__Nombre del indicador:__ Descomposicón de la población ocupada por nivel de educación

__Definición:__ Descomposición de la población ocupada de 15 años o más de edad, en su actividad principal, de acuerdo a su nivel de educación.

-Inferior básico: Sin escolaidad o con educación inicial

-Básica: Educación primaria o educación secundaria incompleta.

-Intermedio: Secundaria completa, estudios superiores que no son educación superior.

-Avanzada: Educación supeior, terciaria, maestria o doctorado.

$$PEDUC^{s}_{t} =\dfrac{PO^{s}_{t}}{PO(t)}*100 $$

Donde:

- $PEDUC^{s}_{t}$: Porcentaje de la población que posee un nivel educativo $s$ en el año $t$.

- $PO^{s}_{t}$: Población ocupada con un nivel educativo $s$ en el año $t$.

- $PO(t)$: Población ocupada en el año $t$.

-Niveles educativos ($s$): Inferior a básico, básico, intermedio y avanzada.

__Unidad de medida:__ Porcentaje

__Interpretación:__ En el año $t$ "x" \% de la población ocupada tenía un nivel educativo $s$.

__Nivel de desagregación:__ Nacional.

__Periodicidad:__ Anual

__Fuente de datos:__ Estimaciones de la Organización Internacional del Trabajo, ILOSTAT

__Referencia bibliográfica__ Organización Internacional del Trabajo (ILO)


# Descomposición de los ocupados por categoría ocupacional {data-navmenu="Empleo" data-icon="fa-list"}

Column {data-width=600}
-----------------------------------------------------------------------

### __SERIE HISTÓRICA <br> Descomposición de los ocupados por categoría ocupacional__

```{r}

db6_1 <- melt(db6, id="year")
db6_1$variable <- ifelse(db6_1$variable=="emp_1", "Asalariados", ifelse(db6_1$variable=="emp_2", "Independientes", "No remunerados"))
db6_1$year <- as.character(db6_1$year)
g8 <- ggplot(data = db6_1, aes(x = year, y = value, fill = variable, 
                             
                             text = paste("Año: ", year, "<br>Porcentaje: ", round(value,2) ))) + 
  geom_bar(stat = "identity", position = "fill") + 
  scale_x_discrete(limits = c("2000", "2001", "2002", "2005", "2006", "2007", "2008", "2009", "2011", "2012", "2013", "2014", "2015", "2016", "2017", "2018", "2019")) +  theme_gray() + theme(axis.text.x=element_text(angle=90, hjust=0.001)) +
  labs(x = "Años", y = "Porcentaje de la población ocupada", caption = "Fuente: INE.", fill = "")
ggplotly(g8, tooltip = "text") %>% layout(legend=list(title=list(text='<b> Categoría ocupacional </b>')))

```
 
Column {data-width=400}
-----------------------------------------------------------------------

### __FICHA TÉCNICA__

__Nombre del indicador:__ Descomposición de los ocupados por categoría ocupacional

__Definición:__ Descomposición de la población ocupada de 15 años o más de edad, en su actividad principal, de acuerdo a su categoría ocupacional.

-Asalariados

-Independientes

-Trabajadores no remunerados

__Metodología de cálculo:__

$$PEDUC^{s}_{t} =\dfrac{PO^{s}_{t}}{PO(t)}*100 $$

Donde:

- $PEDUC^{s}_{t}$: Porcentaje de la población que tiene como categoría ocupacional $s$ en el año $t$.

- $PO^{s}_{t}$: Población ocupada que tiene una categoría ocupacional $s$ en el año $t$.

- $PO(t)$: Población ocupada en el año $t$.

-Niveles educativos ($s$): Asalariados, independientes, trabajadores no remunerados.

__Unidad de medida:__ Porcentaje

__Interpretación:__ En el año $t$ "x" \% de la población ocupada pertenece a la categoría ocupacional $s$.

__Nivel de desagregación:__ Nacional.

__Periodicidad:__ Anual

__Fuente de datos:__ Estimaciones de la Organización Internacional del Trabajo, ILOSTAT

__Referencia bibliográfica__ Organización Internacional del Trabajo (ILO)


# Población ocupada con seguro social de largo plazo {data-navmenu="Empleo" data-icon="fa-list"}

Column {data-width=600}
-----------------------------------------------------------------------

### __SERIE HISTÓRICA <br> Población ocupada que cuenta con seguro social de largo plazo según categoría ocupacional__

```{r}
db7_1 <- melt(db7, id="year")
db7_1$variable <- ifelse(db7_1$variable=="seg_1", "Total trabajadores", ifelse(db7_1$variable=="seg_2", "Asalariados", ifelse(db7_1$variable=="seg_3", "Independientes", "No reumnerados")))
db7_1$year <- as.character(db7_1$year)
g9 <- ggplot(data = db7_1, aes(x = year, y = value, group = variable, 
                             color = variable, 
                             text = paste("Año: ", year, "<br>Tasa: ", round(value,2) ))) + geom_line() + geom_point() +
  scale_x_discrete(limits = c("2007", "2008", "2009", "2011", "2012", "2013", "2014", "2015", "2016", "2017", "2018", "2019")) +  theme_gray() + 
  labs(x = "Años", y = "Porcentaje de la población ocupada", caption = "Fuente: INE.", color = "")
ggplotly(g9, tooltip = "text") %>% layout(legend=list(title=list(text='<b> Categoría ocupacional </b>')))

```
 
Column {data-width=400}
-----------------------------------------------------------------------

### __FICHA TÉCNICA__

__Nombre del indicador:__ Población ocupada que cuenta con seguro social de largo plazo según categoría ocupacional

__Definición:__ Porcentaje de la población ocupada que se encuentra afiliad a alguna Adminstradora de Fondos de Pensiones (AFPs)

__Metodología de cálculo:__

$$PAPS^{s}_{t} =\dfrac{PO^{s}_{t}}{PO(t)}*100 $$

Donde:

- $PAPS^{s}_{t}$: Porcentaje de la población en la categoría ocupacional $s$ que se encuetra afiliada a una AFPs en el año $t$.

- $PO^{s}_{t}$: Población ocupada en la categoría ocupacional $s$ que se encuentra afiliada a una AFP en el año $t$.

- $PO(t)$: Población ocupada en la categoría ocupacional $s$ en el año $t$.

__Unidad de medida:__ Porcentaje

__Interpretación:__ En el año $t$ "x" \% de la población ocupada en la categoría ocupacional $s$ se encontraba afiliada a una AFP.

__Nivel de desagregación:__ Nacional.

__Periodicidad:__ Anual

__Fuente de datos:__ Encuestas de Hogares 2000-2019. Instituto Nacional de Estadística (INE)

__Referencia bibliográfica__ Organización Internacional del Trabajo (ILO)


# Tasa global de participación, según género{data-navmenu="Empleo" data-icon="fa-list"}

Column {data-width=600}
-----------------------------------------------------------------------

### __SERIE HISTÓRICA <br> Tasa global de participación, según género__

```{r}
db8_1 <- melt(db8, id="year")
db8_1$variable <- ifelse(db8_1$variable=="par_1", "Mujeres", "Hombres")
db8_1$year <- as.character(db8_1$year)
g10 <- ggplot(data = db8_1, aes(x = year, y = value, group = variable, 
                             color = variable, 
                             text = paste("Año: ", year, "<br>Tasa: ", round(value,2) ))) + geom_line() + geom_point() +
  scale_x_discrete(limits = c("2000", "2001", "2002", "2005", "2006", "2007", "2008", "2009", "2011", "2012", "2013", "2014", "2015", "2016", "2017", "2018", "2019")) +  theme_gray() + 
  labs(x = "Años", y = "Porcentaje de la población en edad de trabajar", caption = "Fuente: INE.", color = "")
ggplotly(g10, tooltip = "text") %>% layout(legend=list(title=list(text='<b> Género </b>')))
```
 
Column {data-width=400}
-----------------------------------------------------------------------

### __FICHA TÉCNICA__

__Nombre del indicador:__ Tasa global de participación, según género

__Definición:__ Es el porcentaje de la población en edad de trabajar (personas de 10 años o más de edad) que esparte de la población en edad de trabajar.

__Metodología de cálculo:__

$$TGP^{g}_{t} =\dfrac{PEA^{g}_{t}}{PET^{g}(t)}*100 $$

Donde:

- $TGP^{g}_{t}$: Porcentaje de la población en edad de trabajar que pertenence a la población economicamente activa según género $g$ en el año $t$.

- $PEA^{g}_{t}$: Población económicamente activa según género $g$ en el año $t$.

- $PET^{g}(t)$: Población en edad de trabajar según género $g$ en el año $t$.

-Género ($g$): Mujeres, hombres.

__Unidad de medida:__ Porcentaje (\%)

__Interpretación:__ "x" porcentaje de la población en edad de trabajar del género $g$ pertenece a la población económicamente activa en el año $t$.

__Nivel de desagregación:__ Nacional - Género

__Periodicidad:__ Anual

__Fuente de datos:__ Encuestas de Hogares 2000-2019. Instituto Nacional de Estadística (INE)

__Referencia bibliográfica__ Organización Internacional del Trabajo (ILO)
