---
title: "VISUALIZACIÓN DE INDICADORES:"
output: 
  flexdashboard::flex_dashboard:
    
    navbar:
    - { title: "Ir a #endemocracia", href: " http://endemocracia.bo/", align: left}  
    - {icon: "fa-share-alt", href: "https://www.aru.org.bo/", align: right}  
    - {icon: "fa-facebook", href: "https://www.facebook.com/EnDemocraciaBolivia", align: right}
    - {icon: "fa-twitter", href: "https://twitter.com/arufoundation?lang=es", align: right}
    - {icon: "fa-youtube", href: "https://www.youtube.com/user/ARUfoundation", align: right}
    theme: readable
    logo: logo_proy4.png
editor_options: 
  chunk_output_type: console
---

```{r,echo=F,message=F,warning=T,results=F}
library(readxl)
library(dplyr)
library(ggplot2)
library(ggthemes)
library(plotly)
library(flexdashboard)
library(knitr)
library(scales)
# Base de datos

load(url("https://github.com/LucilaAguilar/ppi_usaid/raw/main/_data/energia.RData"))
#setwd("D:\\ARU\\PPI USAID\\_out")
#db <- as.data.frame(read_excel("data_energia.xlsx", range = "A1:F20", sheet = #"Hoja1", col_names = T), stringsAsFactor = T)
```

# Acceso a la electricidad {data-navmenu="Energía" data-icon="fa-list"}

Column {data-width=600}
-----------------------------------------------------------------------

### __SERIE HISTÓRICA__ <br> __Acceso a la electricidad (% de población)__

```{r}
g1 <- ggplot(data = db, aes(x = year, y = aelectricidad, text = paste("Año: ", year, "<br>Valor: ", format(round(aelectricidad, 1), nsmall = 1), "%" ))) + 
  geom_line(aes(group = 1), colour = "#00AFBB") + geom_point(colour = "#00AFBB", size = 3) +
  scale_x_discrete(limits = c(2000:2018)) +  theme_gray() + 
  labs(x = "Años", y = "En porcentaje")
ggplotly(g1, tooltip = "text")
```
 
Column {data-width=400}
-----------------------------------------------------------------------

### __FICHA TÉCNICA__

__Nombre del indicador:__ Acceso a la electricidad (% de población).

__Definición:__ Hogares con acceso a servicio eléctrico, expresado como proporción del total de hogares.

__Metodología de cálculo:__

$$AE_t= \dfrac{HSE_t}{TH_t}$$

Donde:

- $AE_t$: Porcentaje de población con acceso a electricidad en un año determinado $t$.

- $HSE_t$: Población con acceso servicio eléctrico en un año determinado $t$.

- $TH_t$: Total de población en un año determinado $t$.

__Unidad de medida:__ Porcentaje.

__Interpretación:__ Para la gestión $t$, el $x$\% de hogares contaban con
servico eléctrico.

__Nivel de desagregación:__ Nacional.

__Periodicidad:__ Anual.

__Fuente de datos:__ Banco Mundial (BM).

__Referencia bibliográfica:__ Banco Mundial (BM).

# Producción de energía eléctrica renovable {data-navmenu="Energía" data-icon="fa-list"}

Column {data-width=600}
-----------------------------------------------------------------------

### __SERIE HISTÓRICA__ <br> __Producción de energía eléctrica renovable (% de la producción total de electricidad)__

```{r}
db1 <- db %>% filter(year < 2016)
g1 <- ggplot(data = db1, aes(x = year, y = pelectricar, text = paste("Año: ", year, "<br>Valor: ", format(round(pelectricar, 1), nsmall = 1), "%" ))) + 
  geom_line(aes(group = 1), colour = "#00AFBB") + geom_point(colour = "#00AFBB", size = 3) +
  scale_x_discrete(limits = c(2000:2015)) +  theme_gray() + 
  labs(x = "Años", y = "En porcentaje")
ggplotly(g1, tooltip = "text")
```

Column {data-width=400}
-----------------------------------------------------------------------

### __FICHA TÉCNICA__

__Nombre del indicador:__ Producción de energía eléctrica renovable (% de la producción total de electricidad).

__Definición:__ La electricidad renovable es la parte de la electricidad generada por las plantas de energía renovable en la electricidad total generada por todo tipo de plantas.

__Metodología de cálculo:__ No aplica.

__Unidad de medida:__ Porcentaje.

__Interpretación:__ En la gestión $t$, el $x$\% de la electricidad total generada era renovable.

__Nivel de desagregación:__ Nacional.

__Periodicidad:__ Anual.

__Fuente de datos:__ Banco Mundial (BM).

__Referencia bibliográfica:__ Banco Mundial (BM).

# Consumo de energía renovable {data-navmenu="Energía" data-icon="fa-list"}

Column {data-width=600}
-----------------------------------------------------------------------

### __SERIE HISTÓRICA__ <br> __Consumo de energía renovable (% del consumo total de energía final)__

```{r}
g1 <- ggplot(data = db1, aes(x = year, y = cerenovable, text = paste("Año: ", year, "<br>Valor: ", format(round(cerenovable, 1), nsmall = 1), "%" ))) + 
  geom_line(aes(group = 1), colour = "#00AFBB") + geom_point(colour = "#00AFBB", size = 3) +
  scale_x_discrete(limits = c(2000:2015)) +  theme_gray() + 
  labs(x = "Años", y = "En  porcentaje")
ggplotly(g1, tooltip = "text") 
```
 
Column {data-width=400}
-----------------------------------------------------------------------

### __FICHA TÉCNICA__

__Nombre del indicador:__ Consumo de energía renovable (% del consumo total de energía final).

__Definición:__ El consumo de energía renovable es la participación de la energía renovable en el consumo total de energía final.

__Metodología de cálculo:__ No aplica.

__Unidad de medida:__ Porcentaje.

__Interpretación:__ En la gestión $t$, la participación de la energía renovable en el consumo total de energía final era $x$\% .

__Nivel de desagregación:__ Nacional.

__Periodicidad:__ Anual.

__Fuente de datos:__ Banco Mundial (BM).

__Referencia bibliográfica:__ Banco Mundial (BM).

# Energía nuclear y alternativa {data-navmenu="Energía" data-icon="fa-list"}

Column {data-width=600}
-----------------------------------------------------------------------

### __SERIE HISTÓRICA__ <br> __Energía nuclear y alternativa (% del total de uso de energía)__

```{r}
g1 <- ggplot(data = na.omit(db), aes(x = year, y = enuclearya, text = paste("Año: ", year, "<br>Valor: ", format(round(enuclearya, 1), nsmall = 1), "%" ))) + 
  geom_line(aes(group = 1), colour = "#00AFBB") + geom_point(colour = "#00AFBB", size = 3) +
  scale_x_discrete(limits = c(2000:2014)) +  theme_gray() + 
  labs(x = "Años", y = "En  porcentaje")
ggplotly(g1, tooltip = "text") 
```
 
Column {data-width=400}
-----------------------------------------------------------------------

### __FICHA TÉCNICA__

__Nombre del indicador:__ Energía nuclear y alternativa (% del total de uso de energía).

__Definición:__ Es energía no proveniente de hidrocarburos cuya generación no produce dióxido de carbono. Incluye la energía hidroeléctrica y nuclear, la geotérmica y la solar, entre otras.

__Metodología de cálculo:__ No aplica.

__Unidad de medida:__ Porcentaje.

__Interpretación:__ En la gestión $t$, el $x$\% del total de uso de energía correspondía a energía nuclear y/o alternativa.

__Nivel de desagregación:__ Nacional.

__Periodicidad:__ Anual.

__Fuente de datos:__ Banco Mundial (BM).

__Referencia bibliográfica:__ Banco Mundial (BM).

# Consumo de energía procedente de combustibles fósiles {data-navmenu="Energía" data-icon="fa-list"}

Column {data-width=600}
-----------------------------------------------------------------------

### __SERIE HISTÓRICA__ <br> __Consumo de energía procedente de combustibles fósiles (% del total)__

```{r}
g1 <- ggplot(data = na.omit(db), aes(x = year, y = cefosiles, text = paste("Año: ", year, "<br>Valor: ", format(round(cefosiles, 1), nsmall = 1), "%" ))) + 
  geom_line(aes(group = 1), colour = "#00AFBB") + geom_point(colour = "#00AFBB", size = 3) +
  scale_x_discrete(limits = c(2000:2014)) +  theme_gray() + 
  labs(x = "Años", y = "En  porcentaje")
ggplotly(g1, tooltip = "text") 
```
 
Column {data-width=400}
-----------------------------------------------------------------------

### __FICHA TÉCNICA__

__Nombre del indicador:__ Consumo de energía procedente de combustibles fósiles (% del total).

__Definición:__ El combustible fósil comprende los productos de carbón, aceite, petróleo y gas natural.

__Metodología de cálculo:__ No aplica.

__Unidad de medida:__ Porcentaje.

__Interpretación:__ En la gestión $t$, el consumo de energía procedente de combustibles fósiles representaba el $x$\% del total de energía consumida.

__Nivel de desagregación:__ Nacional.

__Periodicidad:__ Anual.

__Fuente de datos:__ Banco Mundial (BM).

__Referencia bibliográfica:__ Banco Mundial (BM).

