---
title: "VISUALIZACIÓN DE INDICADORES:"
output: 
  flexdashboard::flex_dashboard:
    social: [ "twitter", "facebook", "menu" ]
    theme: readable
    logo: logo2.png
runtime: shiny
editor_options: 
  chunk_output_type: console
---

```{r,echo=F,message=F,warning=T,results=F}
library(readxl)
library(wordcloud)
library(tm)
library(dplyr)
library(ggplot2)
library(httr)
library(plotrix)
library(shiny)
library(shinyWidgets)
library(ggwordcloud)
library(gridExtra)
library(ggthemes)
library(tidytext)
library(plotly)
library(flexdashboard)
library(knitr)
#base de datos
#db <- as.data.frame(read_excel("D:/ARU/PPI USAID/_data/indic_educacion.xlsx", range = "A1:I41", col_names = T), stringsAsFactor = T)
#db1 <- db %>% filter(year >= 2011)
#db2 <- db %>% filter(year>=2006 & year <= 2018 & primaria == "Primaria")
```

#### __INDICADORES VINCULADOS A PROGRAMAS ELECTORALES__

##### Acerca de

Iniciativa de Fundación Aru

##### Financiamiento

Financiada por Fundación Aru. Si desea contribuir a la iniciativa no dude en contactarse al correo fundacion@aru.org.bo

# Número de estudiantes matriculados {data-navmenu="Medio Ambiente" data-icon="fa-list"}

Column {data-width=600}
-----------------------------------------------------------------------

### __SERIE HISTÓRICA__

```{r}

```
 
Column {data-width=400}
-----------------------------------------------------------------------

### __FICHA TÉCNICA__

__Nombre del indicador:__ 

__Definición:__ 

__Metodología de cálculo:__

$$ N_{est}(t) =\sum_{i}^{N}I_i $$

Donde:

- $N_{est}(t)$: Número... etc $t$.

- $I_i$: ... etc.

__Unidad de medida:__ 

__Interpretación:__ 

__Fuente de datos:__ 

__Nivel de desagregación:__ 

__Periodicidad:__ 


# Tasa neta de matriculación {data-navmenu="Medio Ambiente" data-icon="fa-list"}



# Tasa de abandono escolar {data-navmenu="Medio Ambiente" data-icon="fa-list"}
    


# Gasto en educación, como % del PIB {data-navmenu="Medio Ambiente" data-icon="fa-list"}



# Tasa de matriculación educación terciaria {data-navmenu="Medio Ambiente" data-icon="fa-list"}


