---
title: "VISUALIZACIÓN DE INDICADORES:"
output: 
  flexdashboard::flex_dashboard:
    navbar:
    - { title: "Ir a #endemocracia", href: " http://endemocracia.bo/", align: left}
    - {icon: "fa-share-alt", href: "https://www.aru.org.bo/", align: right}  
    - {icon: "fa-facebook", href: "https://www.facebook.com/EnDemocraciaBolivia", align: right}
    - {icon: "fa-twitter", href: "https://twitter.com/arufoundation?lang=es", align: right}
    - {icon: "fa-youtube", href: "https://www.youtube.com/user/ARUfoundation", align: right}
    theme: readable
    logo: logo_proy4.png
#runtime: shiny
editor_options: 
  chunk_output_type: console
---

```{r,echo=F,message=F,warning=T,results=F}
library(readxl)
#library(wordcloud)
library(tm)
library(dplyr)
library(ggplot2)
library(httr)
library(plotrix)
library(shiny)
library(shinyWidgets)
library(ggwordcloud)
library(gridExtra)
library(ggthemes)
library(tidytext)
library(plotly)
library(flexdashboard)
library(knitr)
library(reshape)
library(scales)
#db <- as.data.frame(read_excel("D:/ARU/PPI USAID/_data/indic_educacion.xlsx", range = "A1:I41", col_names = T), stringsAsFactor = T)
#db1 <- db %>% filter(year >= 2011)
#db2 <- db %>% filter(year>=2006 & year <= 2018 & primaria == "Primaria")
#setwd("D:\\ARU_Sergio\\usaid\\_data")
#db <- as.data.frame(read_excel("data_ambiental.xlsx", range = "A1:P22", col_names = T), stringsAsFactor = T)
#save(db, file = "medioambiente.RData")
#base de datos
load(url("https://github.com/LucilaAguilar/ppi_usaid/raw/main/_data/medioambiente.RData"))
db1 <- db %>% filter(year >= 2005)
db2 <- db %>% filter(year>=2000 & year <= 2016)
db3 <- db %>% filter(year>=2001)
db4 <- db %>% filter(year==1990 | year==2000 | year==2014)
db5 <- db %>% filter(year>=2008 & year <= 2018)
db6 <- db %>% filter(year>=2000 & year <= 2017)
db6 <- db6 %>% select(year, renovable_1, renovable_2)
db7 <- db2 %>% select(year, gas_1, gas_2, gas_3, gas_4, gas_5, gas_6)
db8 <- db %>% filter(year>=2003 & year <= 2019)
db9 <- db %>% filter(year>=2000 & year <= 2019)
```

# Manejo adecuado de residuos sólidos {data-navmenu="Medio Ambiente" data-icon="fa-list"}

Column {data-width=600}
-----------------------------------------------------------------------

### __SERIE HISTÓRICA <br> Hogares con un adecuado manejo de disposición de residuos sólidos__

```{r}
db1$year <- as.character(db1$year)
g1 <- ggplot(data = db1, aes(x = year, y = basura, 
                             text = paste("Año: ", year, "<br>Porcentaje: ", round(basura,2) ))) + 
  geom_line(aes(group = 1), colour = "#00AFBB") + geom_point(colour = "#00AFBB", size = 3) +
  scale_x_discrete(limits = c("2005", "2006", "2007", "2008", "2009", "2011", "2012", "2013", "2014", "2015", "2016", "2017", "2018", "2019")) +  theme_gray() + 
  labs(x = "Años", y = "Porcentaje de hogares", caption = "Fuente: INE.")
ggplotly(g1, tooltip = "text")

```
 
Column {data-width=400}
-----------------------------------------------------------------------

### __FICHA TÉCNICA__

__Nombre del indicador:__ Manejo adecuado de residuos sólidos 

__Definición:__ Hogares que en un determinado año declaran que disponen de los residuos sólidos por medio del servicio público de recolección o lo deposita en un basurero o contenedor. 

__Metodología de cálculo:__ 

$$ RS_{rec}(t) =\dfrac{\sum_{i}^{N}Hma_i(t)}{TH(t)}*100 $$

Donde:

- $RS_{rec}(t)$: Porcentaje de hogares que realizan un manejo adecuado de residuos sólidos respecto al total de hogares en el año $t$.

- $\sum_{i}^{N}Hma_i(t)$: Número de hogares que realizan un manejo adecuado de residuos sólidos en el año $t$.

- $TH(t)$: Total de hogares en el año $t$.

__Unidad de medida:__ Porcentaje (\%)

__Interpretación:__ Del total de hogares en el territorio nacional en el año $t$ "x" porcentaje de hogares disponieron de los residuos sólidos generados por el mismo hogar de manera adecuada.

__Nivel de desagregación:__ Nacional

__Periodicidad:__ Anual

__Fuente de datos:__ Encuestas de Hogares 2005-2019. Instituto Nacional de Estadística (INE)

__Referencia bibliográfica__ Indicadores de progreso de los Objetivos de Desarrollo Sostenible (ODS)

# Emsiones total de C02 por habitante {data-navmenu="Medio Ambiente" data-icon="fa-list"}

Column {data-width=600}
-----------------------------------------------------------------------

### __SERIE HISTÓRICA <br> Número de emisiones totales de C02 pér cápita__

```{r}
g2 <- ggplot(data = db2, aes(x = year, y = emisiones, 
                             text = paste("Año: ", year, "<br>Número: ", round(emisiones,2) ))) + 
  geom_bar(fill = "#00AFBB", stat = "identity", position = position_dodge()) + 
  scale_x_discrete(limits = c(2000:2016)) +  theme_gray() + 
  labs(x = "Años", y = "Emisiones de C02 per cápita", caption = "Fuente: CEPALSTAT.")
ggplotly(g2, tooltip = "text")
```
 
Column {data-width=400}
-----------------------------------------------------------------------

### __FICHA TÉCNICA__

__Nombre del indicador:__ Emisiones totales de dióxido de carbono ($C0_2$) por habitante

__Definición:__ Liberación de gases de efecto invernadero y/o de sus precursores en la atmósfera, en este caso de $C0_2$ en el terriotorio nacional y en un período determinado. Estas emisiones corresponden a las generadas por la quema de combustibles fósiles, la producción de cemento y las emisiones generadas por los cambios en el uso de suelo y silvicultura.

__Metodología de cálculo:__ 

$$ EPC_{CO_2}(t) =\dfrac{ET_{C0_2}(t)}{PT(t)} $$

Donde:

- $EPC_{CO_2}(t)$: Emisiones de $C0_2$ por habitante $t$.

- $ET_{C0_2}(t)$: Emisiones totales de $C0_2$ en todo el territorio nacional en el año $t$.

- $PT(t)$: Población total en el país en el año $t$.

__Unidad de medida:__ Toneladas de $C0_2$ por habitante

__Interpretación:__ En en el año $t$ se emitieron "x" toneladas, en promedio, de $C0_2$ por habitante a la atmósfera.  

__Nivel de desagregación:__ Nacional

__Periodicidad:__ Anual

__Fuente de datos:__ Estadísticas de la CEPAL: Cepalstat

__Referencia bibliográfica__ Cepalstat


# Tasa de pérdida de cobertura arbórea anual {data-navmenu="Medio Ambiente" data-icon="fa-list"}
    
Column {data-width=600}
-----------------------------------------------------------------------

### __SERIE HISTÓRICA <br> Pérdida de cobertura arbórea anual__

```{r}
g3 <- ggplot(data = db3, aes(x = year, y = deforestacion, 
                             text = paste("Año: ", year, "<br>Tasa: ", round(deforestacion,2) ))) + 
  geom_bar(fill = "#00AFBB", stat = "identity", position = position_dodge()) + 
  scale_x_discrete(limits = c(2001:2019)) +  theme_gray() + 
  labs(x = "Años", y = "Tasa de pérdida anual", caption = "Fuente: Global Forest Watch.")
ggplotly(g3, tooltip = "text")
```
 
Column {data-width=400}
-----------------------------------------------------------------------

### __FICHA TÉCNICA__ 

__Nombre del indicador:__ Tasa de pérdida de cobertura arbórea anual

__Definición:__ Pérdida de cobertura arbórea año por año, definida como el reemplazo a nivel de parcela de la vegetación mayor de 5 metros, con una cobertura arbórea mayor al 30\% dentro de un área determinada. La "cubierta arbórea" se define como la presencia biofísica de los árboles en forma de bosques naturales o plantaciones existentes en toda una variedad de densidades de doseles arbóreos. La pérdida de cobertura arbórea incluye cambios tanto en bosques naturales como en plantados que sean resultado de varios factores incluyendo la deforestación, incendios, muerte de la cobertura arbórea por enfermedades, daños por tormentas, entre otros.

__Metodología de cálculo:__

$$ TPCA^{b}_{t} =\dfrac{PCA_{}(t)}{CA(b)}*100 $$

Donde:

- $TPCA^{b}_{t}$: Tasa de pérdida de cobertura arbórea en el año $t$ respecto a la cobertura arbórea registrada en el año base $b$.

- $PCA_{}(t)$: Pérdida de conertura arbórea en el año $t$.

- $CA(b)$: Cobertura arbórea en el año $t$.

- $(b)$: El año base corresponde al año 2000.

__Unidad de medida:__ Tasa de pérdida respecto al año base.

__Interpretación:__ En el año $t$ se registró una pérdida de cobertura arbórea equivalente a una disminución del "x" de la cobertura arbórea regitrada el año 2000.

__Nivel de desagregación:__ Nacional

__Periodicidad:__ Anual

__Fuente de datos:__ Global Forest Watch

__Referencia bibliográfica:__ World Resources Institute


# Proporción de área terrestres y marinas protegidas {data-navmenu="Medio Ambiente" data-icon="fa-list"}

Column {data-width=600}
-----------------------------------------------------------------------

### __SERIE HISTÓRICA <br> Porcentaje de áreas protegidas respecto a al superficie total del país__

```{r}
db4$year <- as.character(db4$year)
g4 <- ggplot(data = db4, aes(x = year, y = areas, 
                             text = paste("Año: ", year, "<br>Porcentaje: ", round(areas,2) ))) + 
  geom_bar(fill = "#00AFBB", stat = "identity", position = position_dodge()) + 
  scale_x_discrete(limits = c("1990", "2000", "2014")) +  theme_gray() + 
  labs(x = "Años", y = "Porcentaje de la superficie total", caption = "Fuente: Cepalstat")
ggplotly(g4, tooltip = "text")
```
 
Column {data-width=400}
-----------------------------------------------------------------------

### __FICHA TÉCNICA__

__Nombre del indicador:__ Proporción de áreas terrestres y marinas protegidas

__Definición:__ Este indicador presenta información sobre la superficie de áreas protegidas totales (terrestres y marinas), respecto del área territorial total (terrestre y marina) de un país. Un área protegida se refiere al área terrestre o marina especialmente dedicada a la protección y mantenimiento de la diversidad biológica, así como de los recursos naturales y culturales asociados, administradas de acuerdo con criterios legales u otro medio eficaz.

__Metodología de cálculo:__

$$ PAP(t) =\dfrac{AP(t)}{AT(t)}*100 $$

Donde:

- $PAP(t)$: Proporción de áreas terrestres y marinas que se encuentran protegidas en el año $t$.

- $AP(t)$: Superficie total de áreas terrestres y marinas protegidas en el año $t$.

- $AT(t)$: Superficie territorial (terrestre y marino) total en el año $t$.

__Unidad de medida:__ Porcentaje (\%)

__Interpretación:__ "x" porcentaje del total de la superficie territorial en el año $t$ se encuentra como un área protegida.

__Nivel de desagregación:__ Nacional

__Periodicidad:__ Anual

__Fuente de datos:__ Estadística de la Cepal. Cepalstat

__Referencia bibliográfica__ Cepalstat

# Consumo de agua potable {data-navmenu="Medio Ambiente" data-icon="fa-list"}

Column {data-width=600}
-----------------------------------------------------------------------

### __SERIE HISTÓRICA <br> Consumo de agua potable total__

```{r}
g5 <- ggplot(data = db5, aes(x = year, y = agua, 
                             text = paste("Año: ", year, "<br>Consumo: ", round(agua,2) ))) + 
  geom_line(aes(group = 1), colour = "#00AFBB") + geom_point(colour = "#00AFBB", size = 3) +
  scale_x_discrete(limits = c(2005:2019)) +  theme_gray() + 
  labs(x = "Años", y = "Miles de metros cúbicos", caption = "Fuente: INE.")
ggplotly(g5, tooltip = "text")

```
 
Column {data-width=400}
-----------------------------------------------------------------------

### __FICHA TÉCNICA__

__Nombre del indicador:__ Consumo de agua potable

__Definición:__ Consumo de agua potable total dentro del territorio nacional que incluye el consumo comercial, doméstico, estatal e industrial.

__Metodología de cálculo:__

$$ CA_{tot}(t) =\sum_{i}^{N}CA_i $$

Donde:

- $CA_{tot}(t)$: Consumo de agua potable total en el año $t$.

- $\sum_{i}^{N}CA_i$: Consumo de agua total en la categoría $i$.

__Unidad de medida:__ Miles de metros cúbicos

__Interpretación:__ En el año $t$ se consumio un total de "x" miles de metros cúbicos de agua potable.

__Nivel de desagregación:__ Nacional

__Periodicidad:__ Anual

__Fuente de datos:__ Instituto Nacional de Estadística (INE)

__Referencia bibliográfica__ Indicadores de progreso de los Objetivos de Desarrollo Sostenible (ODS)



# Proporción renovable de la oferta energética total {data-navmenu="Medio Ambiente" data-icon="fa-list"}
    
Column {data-width=600}
-----------------------------------------------------------------------

### __SERIE HISTÓRICA <br> Proporción renovable de la oferta energética total__

```{r}
db6_1 <- melt(db6, id="year")
db6_1$variable <- ifelse(db6_1$variable=="renovable_1", "Renovable", "No renovable")
g6 <- ggplot(data = db6_1, aes(x = year, y = value, fill = variable, 
                             
                            text = paste("Año: ", year, "<br>Porcentaje: ", round(value,2) ))) + 
  geom_bar( stat = "identity", position = "fill") + 
  scale_x_discrete(limits = c(2000:2017)) +  theme_gray() + theme(axis.text.x=element_text(angle=90, hjust=0.001)) +
  labs(x = "Años", y = "Porcentaje", caption = "Fuente: CEPALSTAT", fill="")
ggplotly(g6, tooltip = "text") %>% layout(legend=list(title=list(text='<b> Tipo de energía </b>')))
```
 
Column {data-width=400}
-----------------------------------------------------------------------

### __FICHA TÉCNICA__ 

__Nombre del indicador:__ Proporción renovable de la oferta energética total

__Definición:__ Proporción de la oferta energética total que proviene de fuentes renovables. La oferta energética total de energía se compone de la oferta de energía primaria y secundaria disponible para satisfacer las necesidades energéticas del país en procesos de transformación y consumo final. 

La oferta de energía renovable corresponde a la oferta de energía que deriva de procesos naturales que se reponen constantemente, como aquellos que provienen de recursos no fósiles, de bajo contenido de carbono y de periodos de formación relativamente cortos: geotermia, hidroenergía, leña, bioenergía sostenible no relacionada con la madera (productos de caña), carbón de vegetal y otras fuentes como energía eólica y solar.

__Metodología de cálculo:__

$$ PER_{t} =\dfrac{OER_{}(t)}{OET(t)}*100 $$

Donde:

- $PER_{t}$: Proporción renovable de la oferta energética.

- $OER(t)$: Oferta de energía renovable en el año $t$.

- $OET(t)$: Oferta total de energía en el año $t$.

__Unidad de medida:__ Porcentaje

__Interpretación:__ En el año $t$ se tuvo una oferta de "x"\% del total de la oferta energética. 

__Nivel de desagregación:__ Nacional - Por tipo de energía

__Periodicidad:__ Anual

__Fuente de datos:__ Estadística de la Cepal. Cepalstat

__Referencia bibliográfica:__ Cepalstat



# Emisiones de gas de efecto invernadero, por sector {data-navmenu="Medio Ambiente" data-icon="fa-list"}
    
Column {data-width=600}
-----------------------------------------------------------------------

### __SERIE HISTÓRICA <br> Emisiones de gases de efecto invernadero (GEI)__

```{r}
db7_1 <- melt(db7, id="year")
db7_1$variable <- ifelse(db7_1$variable=="gas_1", "Energía", ifelse(db7_1$variable=="gas_2", "Procesos industriales", ifelse(db7_1$variable=="gas_3", "Agricultura", ifelse(db7_1$variable=="gas_4", "Cambio de uso de suelo y silvicultura", ifelse(db7_1$variable=="gas_5", "Desechos", "Combustibles de caldera")))))
g7 <- ggplot(data = db7_1, aes(x = year, y = value, fill = variable, 
                             
                             text = paste("Año: ", year, "<br>Porcentaje: ", round(value,2) ))) + 
  geom_bar(stat = "identity", position = "fill") + 
  scale_x_discrete(limits = c(2000:2016)) +  theme_gray() + theme(axis.text.x=element_text(angle=90, hjust=0.001)) +
  labs(x = "Años", y = "Porcentaje", caption = "Fuente: CEPALSTAT.", fill = "")
ggplotly(g7, tooltip = "text") %>% layout(legend=list(title=list(text='<b> Sector </b>')))
```
 
Column {data-width=400}
-----------------------------------------------------------------------

### __FICHA TÉCNICA__ 

__Nombre del indicador:__ Emisiones de gases de efecto invernadero (GEI).

__Definición:__ Emisiones de distintos GEI entre los cuales se incluyen: dióxido de carbono ($C0_2$),óxido nitroso ($N_20$), hidrofluorcarbonos (HFCs), perfluorcarbonos (PFCs) y hexafluoro de azufre ($SF_6$), generados en las actividades de los siguientes sectores: 
-Energía: Emisiones de $C0_2$, $CH_4$ y $N_20$ de los sub-sectores de Electricidad/calor, manufactura/construcción, transporte, otras combustiones y emisiones fugitivas.

-Procesos industriales: Emisiones de $C0_2$, $CH_4$ y $N_20$ de la producción de cemento, producción de ácido adípico y nítrico y otras industrias, emisiones de gases fluorados (HCFs, PFC y $SF_6$)  

-Agricultura: Emisiones de $CH_4$ y $N_20$ en fermentación entérica, gestión de estiércol, cultivo de rroz, fertilizantes sintéticos, estiércol aplicado a los suelos, estiércol depositado en la pasturas, residuos agrícolas, cultivación de suelos orgánicos, combustión de residuos agrícolas y combustión de la Sabana.

-Cambio de uso de suelo y silvicultura: Emisiones de $C0_2$, $CH_4$ y $N_20$ de tierras forestales, tierras de cultivo, pastizales, combustión de biomasa.

-Desechos: Emisiones de $CH_4$ y $N_20$ de vertederos, tratamiento de aguas residuales, residuos provenientes del humano y otros desechos

-Combustible de caldera: Emisiones de $C0_2$.

Una emisión de un GEI se define como la liberación del mismo y/o de sus precursores a la atmósfera, en una zona y por un periodo determinado.

__Metodología de cálculo:__

$$ EGEI^{b}_{t} =\dfrac{\sum_{i}^{N}GEI^b(t)}{ET(t)}*100 $$

Donde:

- $EGEI^{b}_{t}$: Porcentaje de gases GEI en el año $t$ del sector $b$ respecto al total de emisiones.

- $\sum_{i}^{N}GEI^b(t)$: Sumatoria de los gases GEI del sector $b$ en el año $t$.

- $ET(t)$: Emisiones totales de gases GEI en el año $t$.

- $(b)$: Corresponde al sector b.

Las estimaciones de $C0_2$ provienen de la IEA  las estimaciones de $CH_4$ y $N_2O$ provienen de la EPA.

Las emisiones de gases $CH_4$, $N_2O$ y otros se expresan en $CO_2$ equivalentes (Millones de toneladas de dióxido de carbono ($MtC0_2e$)).

__Unidad de medida:__ Porcentaje

__Interpretación:__  En el año $t$ el sector $b$ generó  "x"\% de gases GEI del total emitidos a la atmósfera. 

__Nivel de desagregación:__ Nacional

__Periodicidad:__ Anual

__Fuente de datos:__ Estadística de la Cepal. Cepalstat

__Referencia bibliográfica:__ Cepalstat


# Parque automotor por habitante {data-navmenu="Medio Ambiente" data-icon="fa-list"}
    
Column {data-width=600}
-----------------------------------------------------------------------

### __SERIE HISTÓRICA <br> Número de automóviles por cada 1000 habitantes__

```{r}
g8 <- ggplot(data = db8, aes(x = year, y = auto, 
                             text = paste("Año: ", year, "<br>Valor: ", round(auto,2) ))) + 
  geom_line(aes(group = 1), colour = "#00AFBB") + geom_point(colour = "#00AFBB", size = 3) +
  scale_x_discrete(limits = c(2003:2019)) +  theme_gray() + 
  labs(x = "Años", y = "Automóviles por caa 1000 hab.", caption = "Fuente: INE.")
ggplotly(g8, tooltip = "text")
```
 
Column {data-width=400}
-----------------------------------------------------------------------

### __FICHA TÉCNICA__ 

__Nombre del indicador:__ Automóviles por cada 1000 habitantes.

__Definición:__ Total de vehículos en circulación, parque automotor, con respecto a al cantidad de habitantes del país.

El parque automotor incluye todos los vehículos inscritos que existen en un año menos las bajas producidas (vehículos sacaados de circulación). Los vehículos en circulación incluyen los particuales, públicos y de uso oficial de los gobiernos (central, departamental y municipal)

__Metodología de cálculo:__

$$ PAT_{t} =\dfrac{NTV_{}(t)}{POB(t)}*1000 $$

Donde:

- $PAT_{t}$: Número de vehículos por cada 1000 habitantes en el año $t$.

- $NTV_{}(t)$: Número total de vehículos registrados en el año $t$.

- $POB(t)$: Población total en el año $t$.

__Unidad de medida:__ Número de vehículos por cada 1000 habitantes.

__Interpretación:__ En el año $t$ existen "x" vehículos registrados por cada 1000 habitantes.

__Nivel de desagregación:__ Nacional

__Periodicidad:__ Anual

__Fuente de datos:__ Estadística de la Cepal. Cepalstat

__Referencia bibliográfica:__ Cepalstat



# Empresas con certificación ISO {data-navmenu="Medio Ambiente" data-icon="fa-list"}
    
Column {data-width=600}
-----------------------------------------------------------------------

### __SERIE HISTÓRICA <br> Número de empresas con certificación ISO__

```{r}
g9 <- ggplot(data = db9, aes(x = year, y = gestion, 
                             text = paste("Año: ", year, "<br>Número: ", round(gestion,2) ))) + 
  geom_bar(fill = "#00AFBB", stat = "identity", position = position_dodge()) + 
  scale_x_discrete(limits = c(2000:2019)) +  theme_gray() + 
  labs(x = "Años", y = "Número de empresas con certificación", caption = "Fuente: Cepalstat")
ggplotly(g9, tooltip = "text")
```
 
Column {data-width=400}
-----------------------------------------------------------------------

### __FICHA TÉCNICA__ 

__Nombre del indicador:__ Empresas con certificación ISO

__Definición:__ Empresas privadas y públicas certificadas con ISO 14001. La norma internacional ISO 14001 se aplica a cualquier empresa que pone en práctica un sistema de gestión ambiental, sobre la base del cumplimiento de la legislación nacional y el mejoramiento continuo de su desempeño.

__Metodología de cálculo:__

$$ TEISO_{t} = \sum_{i}^{N}EISO(t)$$

Donde:

- $TEISO_{t}$: Total de empresas con certificaciçon ISO 14001 en el año $t$.

- $\sum_{i}^{N}EISO(t)$: Sumatoria del número de empresas con certificación ISO en el año $t$.

__Unidad de medida:__ Número de empresas

__Interpretación:__ En el año $t$ "x" empresas contaban con certificación ISO.

__Nivel de desagregación:__ Nacional

__Periodicidad:__ Anual

__Fuente de datos:__ Estadística de la Cepal. Cepalstat

__Referencia bibliográfica:__ Cepalstat

```{r}
setwd("D:\\ARU_Sergio\\usaid\\_data")
db <- as.data.frame(read_excel("data_incendio.xlsx", range = "A1:D36", col_names = T), stringsAsFactor = T)
```


# Número de alertas de incendio {data-navmenu="Medio Ambiente" data-icon="fa-list"}
    
Column {data-width=600}
-----------------------------------------------------------------------

### __SERIE HISTÓRICA <br> Número de alertas de incendio__

```{r}
g10 <- ggplot(data = db, aes(x = yearqrt, y = incendio, group=1,
                             text = paste("Año: ", year, "<br>Número: ", round(incendio,2) ))) + 
geom_line(aes(group = 1), colour = "#00AFBB") + geom_point(colour = "#00AFBB", size = 3) +
  scale_y_continuous(labels = comma) +
     theme_gray() + theme(axis.text.x=element_text(angle=90, hjust=0.001)) +
  labs(x = "Trimestres", y = "Número de alertas", caption = "Fuente: Global Forest Watch.")
ggplotly(g10, tooltip = "text")

```
 
Column {data-width=400}
-----------------------------------------------------------------------

### __FICHA TÉCNICA__ 

__Nombre del indicador:__ Número de alertas de incendio

__Definición:__ Número de incendios detectados en el territorio nacional detectados por el sensor Conjunto de Radiometros deImágenes Infrarrojas Visibles (VIIRS) de la NASA.

__Metodología de cálculo:__

$$ NIN_{t} = \sum_{i}^{N}IN_i(t)$$

Donde:

- $NIN_{t}$: Número de incendios otales en el trimestre $t$.

- $\sum_{i}^{N}IN_i(t)$: Sumatoria de los incendios detectados en el día $i$ en el trimestre $t$.

__Unidad de medida:__ Número de alertas de incendios

__Interpretación:__ En el trimestre $t$ se regustraron "x" alertas de incendios

__Nivel de desagregación:__ Nacional

__Periodicidad:__ Anual

__Fuente de datos:__ Global Forest Watch

__Referencia bibliográfica:__ Global Forest Watch - NASA
