---
title: "VISUALIZACIÓN DE INDICADORES:"
output: 
  flexdashboard::flex_dashboard:
    
    navbar:
    - { title: "Ir a #endemocracia", href: " http://endemocracia.bo/", align: left}  
    - {icon: "fa-share-alt", href: "https://www.aru.org.bo/", align: right}  
    - {icon: "fa-facebook", href: "https://www.facebook.com/EnDemocraciaBolivia", align: right}
    - {icon: "fa-twitter", href: "https://twitter.com/arufoundation?lang=es", align: right}
    - {icon: "fa-youtube", href: "https://www.youtube.com/user/ARUfoundation", align: right}
    theme: readable
    logo: logo_proy4.png
editor_options: 
  chunk_output_type: console
---

```{r,echo=F,message=F,warning=T,results=F}
library(readxl)
#library(wordcloud)
library(tm)
library(dplyr)
library(ggplot2)
library(httr)
library(plotrix)
library(shiny)
library(shinyWidgets)
library(ggwordcloud)
library(gridExtra)
library(ggthemes)
library(tidytext)
library(plotly)
library(flexdashboard)
library(knitr)
library(reshape)
library(scales)
#base de datos
load(url("https://github.com/LucilaAguilar/ppi_usaid/raw/main/_data/salud.RData"))
#setwd("D:\\ARU_Sergio\\usaid\\_data")
#setwd("C:\\Users\\lenin\\OneDrive\\Documentos\\GitHub\\ppi_usaid\\_data")
#db <- as.data.frame(read_excel("data_health.xlsx", range = "A1:C31", sheet = "Hoja1", col_names = T), stringsAsFactor = T)
#db1 <- as.data.frame(read_excel("data_health.xlsx", range = "A1:C11", sheet = "Hoja3", col_names = T), stringsAsFactor = T)
#db2 <- as.data.frame(read_excel("data_health.xlsx", range = "A1:C8", sheet = "Hoja4", col_names = T), stringsAsFactor = T)
#db3 <- as.data.frame(read_excel("data_health.xlsx", range = "A1:N21", sheet = "Hoja5", col_names = T), stringsAsFactor = T)

#save(db, db1, db2, db3, file = "salud.RData")

db4 <- db3 %>% select(year, mort_1, mort_2,)
db5 <- db3 %>% select(year, des_1, des_2,)
db6 <- db3 %>% select(year, educ_1, educ_2,)
db7 <- db3 %>% select(year, per_1, per_2, per_3, per_4)
db8 <- db3 %>% select(year, causa_1, causa_2, causa_3)
```

# Establecimientos de salud {data-navmenu="Salud" data-icon="fa-list"}

Column {data-width=600}
-----------------------------------------------------------------------

### __SERIE HISTÓRICA <br> Número de establecimientos de salud__

```{r}
g1 <- ggplot(data = db, aes(x = year, y = construccion, fill = level,  
                             text = paste("Año: ", year, "<br>Número: ", round(construccion,0) ))) + 
  geom_bar(stat = "identity", position = position_dodge()) + 
  scale_x_discrete(limits = c(2010:2019)) +  theme_gray() + 
  labs(x = "Años", y = "Número de establecimientos de salud", fill = "Nivel")
ggplotly(g1, tooltip = "text") %>% layout(legend=list(title=list(text='<b> Nivel de enseñanza </b>')))
```
 
Column {data-width=400}
-----------------------------------------------------------------------

### __FICHA TÉCNICA__

__Nombre del indicador:__ Establecimientos de salud.

__Definición:__ Número de establecimientos de salud disponibles.

__Metodología de cálculo:__

$$ NES_{t} =\sum_{i}^{N}ES_{it} $$

Donde:

- $NES_{t}$: Número de establecimientos de salud en un periodo $t$.

- $ES_{it}$: Número de establecimientos de salud en un departamento $i$ para un periodo $t$.

- $N$: 9 departamentos.

__Unidad de medida:__ Número absoluto.

__Interpretación:__ En el año $t$ existen "x", "y" o "z" establecimientos de salud de primer, segundo o tercer nivel, respectivamente.

__Nivel de desagregación:__ Nacional.

__Periodicidad:__ Anual.

__Fuente de datos:__ Servicio Nacional de Información en Salud (SNIS).

# Cobertura seguro de salud {data-navmenu="Salud" data-icon="fa-list"}

Column {data-width=600}
-----------------------------------------------------------------------

### __SERIE HISTÓRICA <br> Porcentaje de personas que cuentan con seguro de salud__

```{r}
g2 <- ggplot(data = db1, aes(x = year, y = seguro,  
                             text = paste("Año: ", year, "<br>Valor: ", round(seguro,2) ))) + 
  geom_bar(stat = "identity", colour = "#00AFBB", fill = "#00AFBB") + 
  scale_x_discrete(limits = c(2011:2019)) +  theme_gray() + 
  labs(x = "Años", y = "En porcentaje")
ggplotly(g2, tooltip = "text")
```

Column {data-width=400}
-----------------------------------------------------------------------

### __FICHA TÉCNICA__

__Nombre del indicador:__ Cobertura de seguro de salud.

__Definición:__ Es el porcentaje de personas que declara tener un seguro de salud pudiendo ser este público o privado o de otra índole.

__Metodología de cálculo:__

$$ CS_t =\dfrac{NPCS_t}{NP_t}*100 $$

Donde:

- $CS_t$: Cobertura de salud en un periodo $t$.

- $NPCS_t$: Número personas que cuentan con un seguro de salud en un periodo $t$.

- $NP_t$: Número total de personas en un periodo $t$.

__Unidad de medida:__ Porcentaje.

__Interpretación:__ El "x"% de la población cuenta con seguro de salud durante el periodo $t$.

__Nivel de desagregación:__ Nacional.

__Periodicidad:__ Anual

__Fuente de datos:__ Instituto Nacional de Estadística (INE), procesamiento de información proveniente de las Encuestas de Hogares de los años de referencia.

# Mortalidad infantil {data-navmenu="Salud" data-icon="fa-list"}
   
Column {data-width=600}
-----------------------------------------------------------------------

### __SERIE HISTÓRICA <br> Tasa de mortalidad, menores de 5 años (por cada 1.000)__

```{r}
g3 <- ggplot(data = db1, aes(x = year, y = mort_inf, 
                             text = paste("Año: ", year, "<br>Valor: ", round(mort_inf,2) ))) + 
  geom_line(aes(group = 1), colour = "#00AFBB") + geom_point(colour = "#00AFBB", size = 3) +
  scale_x_discrete(limits = c(2010:2019)) +  theme_gray() + 
  labs(x = "Años", y = "En porcentaje", caption = "Fuente: BM.")
ggplotly(g3, tooltip = "text")
```

Column {data-width=400}
-----------------------------------------------------------------------

### __FICHA TÉCNICA__

__Nombre del indicador:__ Tasa de mortalidad en niños menores de 5 años de edad.

__Definición:__ La probabilidad de que un niño nacido en un año o período específico muera antes de alcanzar la edad de 5 años, si está sujeto a las tasas de mortalidad específicas por edad de ese período, expresada por 1000 nacidos vivos.

__Metodología de cálculo:__

$$ TM_t = \dfrac{DN_{<5}}{NAV_{<5}}*1000 $$

Donde:

- $TM_t$: Tasa de mortalidad en niños menores de 5 años por cada 1000 nacidos vivos en un periodo $t$.

- $DN_{<5}$: Número de defunciones de niños menores de 5 años en un periodo $t$.

- $NAV_{<5}$: Número de nacidos vivos en un periodo $t$.

__Unidad de medida:__ Porcentaje.

__Interpretación:__ En el año $t$ por cada 1000 nacidos vivos se estiman "x" defunciones de niños menores de 5 años.

__Nivel de desagregación:__ Nacional.

__Periodicidad:__ Anual.

__Fuente de datos:__ Banco Mundial (BM).

__Referencia bibliográfica:__ Organización Mundial de la Salud (OMS).

# Prevalencia de anemia {data-navmenu="Salud" data-icon="fa-list"}

Column {data-width=600}
-----------------------------------------------------------------------

### __SERIE HISTÓRICA <br> Prevalencia de anemia en la infancia (% de menores de 5 años)__

```{r}
g4 <- ggplot(data = db2, aes(x = year, y = prev_anemia, 
                             text = paste("Año: ", year, "<br>Valor: ", round(prev_anemia,2) ))) + 
  geom_line(aes(group = 1), colour = "#00AFBB") + geom_point(colour = "#00AFBB", size = 3) +
  scale_x_discrete(limits = c(1989, 1994, 1998, 2003, 2008, 2012, 2016)) +  theme_gray() + 
  labs(x = "Años", y = "En porcentaje", caption = "Fuente: BM.")
ggplotly(g4, tooltip = "text")
```

Column {data-width=400}
-----------------------------------------------------------------------

### __FICHA TÉCNICA__

__Nombre del indicador:__ Prevalencia de anemia en niños menores de 5 años de edad.

__Definición:__ EL porcentaje de niños menores de 5 años cuyo nivel de hemoglobina es inferior a 110 gramos por litro al nivel del mar.

__Metodología de cálculo:__

$$ PA_t = \dfrac{NA_{<5}}{TN_{<5}}*100 $$

Donde:

- $PA_t$: Prevalencia de anemia para niños menores de 5 años de edad en un periodo determinado $t$.

- $NA_{<5}$: Número de niños menores de 5 años de edad que tienen anemia (nivel de hemoglobina inferior a 110 gramos por litro a nivel del mar) en un periodo determinado $t$.

- $TN_{<5}$: Total de la población de niños menores de 5 años de edad en un periodo $t$.

__Unidad de medida:__ Porcentaje.

__Interpretación:__ El "x"% de niños menores de 5 años se estiman tiene un nivel de hemoglobina inferior a 110 gramos por litro a nivel del mar (anemia).

__Nivel de desagregación:__ Nacional.

__Periodicidad:__ Anual.

__Fuente de datos:__ Banco Mundial (BM).

__Referencia bibliográfica:__ Banco Mundial (BM).

# Embarazo adolescente {data-navmenu="Salud" data-icon="fa-list"}

Column {data-width=600}
-----------------------------------------------------------------------

### __SERIE HISTÓRICA <br> Madres adolescentes (% de mujeres entre 15 y 19 años que tuvieron hijos o se encuentran embarazadas)__

```{r}
db2$year <- as.character(db2$year)
g5 <- ggplot(data = db2, aes(x = year, y = m_adolescent,  
                             text = paste("Año: ", year, "<br>Valor: ", round(m_adolescent,2) ))) + 
  geom_bar(stat = "identity", position = position_dodge(), colour = "#00AFBB", fill = "#00AFBB") + 
  scale_x_discrete(limits = c("1989", "1994", "1998", "2003", "2008", "2016")) +  theme_gray() + 
  labs(x = "Años", y = "En porcentaje", caption = "Fuente: BM.")

ggplotly(g5, tooltip = "text")
```

Column {data-width=400}
-----------------------------------------------------------------------

### __FICHA TÉCNICA__

__Nombre del indicador:__ Porcentaje de madres adolescentes.

__Definición:__ Las madres adolescentes son el porcentaje de mujeres de 15 a 19 años que ya tienen hijos o están embarazadas actualmente.

__Metodología de cálculo:__

$$ MA_t = \dfrac{MA(15\,to\,19\,y)_t}{TM(15\,to\,19\,y)_t}*100 $$

Donde:

- $MA_t$: Porcentaje de madres adolescentes en el periodo t $t$.

- $MA(15\,to\,19\,y)_t$: Número de mujeres adolescentes (15 a 19 años de edad) que ya tienen hijos o se encuentras embarazadas en un periodo $t$.

- $TM(15\,to\,19\,y)_t$: Número de total de mujeres adolescentes (15 a 19 años de edad) en un periodo $t$.

__Unidad de medida:__ Porcentaje.

__Interpretación:__ El $x\%$ de las mujeres entre 15 a 19 años de edad se ecnuentran embarazadas o ya son madres en el año $t$.

__Nivel de desagregación:__ Nacional.

__Periodicidad:__ Anual.

__Fuente de datos:__ Banco Mundial (BM) e Instituto Nacional de Estadística (INE).

__Referencia bibliográfica:__ Banco Mundial (BM).



# Mortalidad materno-infantil {data-navmenu="Salud" data-icon="fa-list"}

Column {data-width=600}
-----------------------------------------------------------------------

### __SERIE HISTÓRICA <br> Mortalidad materno-infantil__

```{r}
db4_1 <- melt(db4, id="year")
db4_1$variable <- ifelse(db4_1$variable=="mort_2", "Razón de mortalidad materna", "Mortalidad neonatal")
g6 <- ggplot(data = db4_1, aes(x = year, y = value, group = variable, 
                             color = variable, 
                             text = paste("Año: ", year, "<br>Valor: ", round(value,2) ))) + geom_line() + geom_point() +
  scale_x_discrete(limits = c(2000:2019)) +  theme_gray() + theme(axis.text.x=element_text(angle=90, hjust=0.001)) +
  labs(x = "Años", y = "Mortalidad", caption = "Fuente: INE.", color = "")
ggplotly(g6, tooltip = "text") %>% layout(legend=list(title=list(text='<b> Mortalidad </b>')))
```

Column {data-width=400}
-----------------------------------------------------------------------

### __FICHA TÉCNICA__

__Nombre del indicador:__ Mortalidad materno_infantil

__Definición:__ La mortalidad materno-infantil se define como la muerte ya sea de la madre, del recién nacido o de ambos por cuaquier situación relacionada con el parto. Para poder medirlo se lo aproxima por medio de dos indicadores:

-Razón de mortalidad materna (RMM): Defunción de una mujer entre 15 y 49 años de edad durante la gestación o dentro de los 42 días siguientes a la culminación del embarazo, por cada 100,000 nacimientos.

-Mortalidad neonatal: Muerte de un infante que se da en el periodo desde el nacimiento hasta el primer mes de vida, expresado por cada 1000 nacidos vivos.

__Metodología de cálculo:__

-Razón de mortalidad materna

$$ RMAT_t = \dfrac{PMAT_t*M_T}{N_t}*100,000 $$

Donde:

- $RMAT_t$: Razón de mortalidad materna por cada 100,000 nacidos vivos en el año $t$.

- $PMAT_t$: Proporción de muertes materna del total de muertes en mujeres entre 15 a 49 años de edad en el año $t$.

- $M_t$: Número de muertes de mujeres entre 15 a 49 años de edad en el año $t$.

-$N_t$: Número de nacidos vivos en el año $t$.

__Unidad de medida:__ Muertes maternas por cada 100,000 nacimientos

__Interpretación:__ En el año $t$ se produjeron "x" muertes por 100,000 nacidos vivos.

__Nivel de desagregación:__ Nacional 

__Periodicidad:__ Cada 5 años.

__Fuente de datos:__ UNICEF

__Referencia bibliográfica:__ UNICEF



# Desnutrición en menores de 5 años {data-navmenu="Salud" data-icon="fa-list"}

Column {data-width=600}
-----------------------------------------------------------------------

### __SERIE HISTÓRICA <br> Desnutrición en menores de 5 años, por tipo de medida antropométrica__

```{r}
db5_1 <- melt(db5, id="year")
db5_1$variable <- ifelse(db5_1$variable=="des_1", "Talla para la edad", "Peso para la edad")
db5_1$year <- as.character(db5_1$year)
g7 <- ggplot(data = db5_1, aes(x = year, y = value, group = variable, 
                              color = variable,
                             text = paste("Año: ", year, "<br>Porcentaje: ", round(value,2) ))) + geom_line() + geom_point() +
  scale_x_discrete(limits = c("2003", "2008", "2016")) +  theme_gray() + 
  scale_y_continuous(breaks = seq(0,30,by = 5)) +
  labs(x = "Años", y = "Porcentaje de menores de 5 años", caption = "Fuente: INE.", color="")
ggplotly(g7, tooltip = "text") %>% layout(legend=list(title=list(text='<b> Z-Score </b>')))
```

Column {data-width=400}
-----------------------------------------------------------------------

### __FICHA TÉCNICA__

__Nombre del indicador:__ Desnutrición en menores de 5 años, por tipo de medida antropométrica.

__Definición:__ Indicadores de desnutrición basados en medidas antrométricas (talla, peso, edad y sexo). Estos indicadores no sólo reflejan una baja ingesta de calorias y alimentos, sino también exposiciones a condicionantes ambientales.

-Desnutrición crónica: Refleja el retardo de la altura para la edad.

-Desnutrición global: Deficiencia de peso para la edad, el cual combina indiadores de desnutrición crónica y aguda.

Estos indicadores se transforman a puntajes Z, desviaciones estándar por encima y debajo del promedio. Se define a un niño/a como desnutrido si su puntaje Z se encuentra por debajo de dos desviaciones estándar.

__Metodología de cálculo:__

$$ DES_i(t) = \dfrac{NN_i(t)}{TN(t)}*100 $$

Donde:

- $DES_i(t)$: Porcentaje de niños/as que presentan un nivel de desnutrición en el indicador de desnutrición $i$ en el año $t$.

- $MA(15\,to\,19\,y)_t$: Número de niños/as que tienen un Z- score por debajo de dos desviaciones estándar en el indicador de desnutrición $i$ en el año $t$.

- $TM(15\,to\,19\,y)_t$: Número total de niños/as en el año $t$.

- $i$: Crónica, global

__Unidad de medida:__ Porcentaje

__Interpretación:__ En el año $t$ un "x"\% de niños/as presenta desnutrición crónica/global..

__Nivel de desagregación:__ Nacional

__Periodicidad:__ Aproximadamente cada 5 años

__Fuente de datos:__ Encuestas Nacionales de Demografía y Salud (ENDSA). Instituto Nacional de Estadística (INE).

__Referencia bibliográfica:__ World Health Organization (WHO)

# Conocimiento y uso de métodos modernos de anticoncepción {data-navmenu="Salud" data-icon="fa-list"}

Column {data-width=600}
-----------------------------------------------------------------------

### __SERIE HISTÓRICA <br> Conocimiento y uso de métodos modernos de anticoncepción entre mujeres de 15 a 49 años de edad__

```{r}
db6_1 <- melt(db6, id="year")
db6_1$variable <- ifelse(db6_1$variable=="educ_1", "Uso", "Conocimiento")
db6_1$year <- as.character(db6_1$year)
g8 <- ggplot(data = db6_1, aes(x = year, y = value, group = variable, 
                              color = variable,
                             text = paste("Año: ", year, "<br>Porcentaje: ", round(value,2) ))) + geom_line() + geom_point() +
  scale_x_discrete(limits = c("2003", "2008", "2016")) +  theme_gray() + 
  scale_y_continuous(breaks = seq(0,100,by = 10)) +
  labs(x = "Años", y = "Porcentaje de mujeres", caption = "Fuente: INE.", color="")
ggplotly(g8, tooltip = "text") %>% layout(legend=list(title=list(text='<b> Educación sexual </b>')))
```

Column {data-width=400}
-----------------------------------------------------------------------

### __FICHA TÉCNICA__

__Nombre del indicador:__ Conocimiento y uso de métodos modernos de anticoncepción entre mujeres de 15 a 49 años de edad.

__Definición:__ Mujeres que conocen y/o usan métodos de anticoncepción modernos. Entre estos métodos se incluye la esterilización femenina, masculina, píldora anticonceptiva, dispositivo intrauterino (DIU), inyecciones anticonceptivas, implantes subdérmicos anticonceptivos, condón masculino y femenino, diafragma, espuma o jalea, método amenorrea por lactancia (MELA) y anticoncepción por emergencia.

__Metodología de cálculo:__

$$ PMUJ(t) = \dfrac{MUJC(t)}{TM(t)}*100 $$

Donde:

- $DES_i(t)$: Porcentaje de mujeres entre 15 y 49 años de edad que conocen y/o usan algún método moderno en el año $t$.

- $MUJC(t)$:  Número de mujeres entre 15 y 49 años de edad que conocen y/o usan algún método moderno en el año $t$.

- $TM(15\,to\,19\,y)_t$: Número total de mujeres entre 15 y 49 años de edad en el año $t$.

__Unidad de medida:__ Porcentaje

__Interpretación:__ En el año $t$ un "x"\% de mujeres entre 15 y 49 años de edad conoce y/o usa métodos modernos de anticoncepción.

__Nivel de desagregación:__ Nacional

__Periodicidad:__ Aproximadamente cada 5 años

__Fuente de datos:__ Encuestas Nacionales de Demografía y Salud (ENDSA). Instituto Nacional de Estadística (INE).

__Referencia bibliográfica:__ World Health Organization (WHO)
 




# Personal sanitario {data-navmenu="Salud" data-icon="fa-list"}

Column {data-width=600}
-----------------------------------------------------------------------

### __SERIE HISTÓRICA <br> Personal sanitario, por tipo de personal en los establecimientos de salud__

```{r}
db7_1 <- melt(db7, id="year")
db7_1$variable <- ifelse(db7_1$variable=="per_1", "Médicos", ifelse(db7_1$variable=="per_2", "Enfermeros/as", ifelse(db7_1$variable=="per_3", "Otro personal en salud", "Otro personal")))
db7_1$year <- as.character(db7_1$year)
g9 <- ggplot(data = db7_1, aes(x = year, y = value, fill = variable, 
                        
                             text = paste("Año: ", year, "<br>Porcentaje: ", round(value,2) ))) + 
  geom_bar(stat = "identity", position = "fill") + 
  scale_x_discrete(limits = c("2016", "2017", "2019")) +  theme_gray() + theme(axis.text.x=element_text(angle=90, hjust=0.001)) +
  labs(x = "Años", y = "Porcentaje", caption = "Fuente: INE.", fill="")
ggplotly(g9, tooltip = "text") %>% layout(legend=list(title=list(text='<b> Personal sanitario </b>')))
```

Column {data-width=400}
-----------------------------------------------------------------------

### __FICHA TÉCNICA__

__Nombre del indicador:__ Personal sanitario, por tipo de personal en los establecimientos de salud

__Definición:__ Descomposició del personal sanitario en:
- Médicos: Médicos y odontólogos

-Enermeros/as: Auxiliares en enfermería y licenciados/as en enfermería

-Otro personal en salud: Técnicos en salud, otros profesionales en salud, otros auxiliares en salud.

-Otro personal: Técnicos y trabajadores en servicios en otras áreas.

__Metodología de cálculo:__

$$ PPS_i(t) = \dfrac{PS_i(t)}{TP(t)}*100 $$

Donde:

- $PPS_i(t)$: Porcentaje del personal de salud que pertenece a la categoría de personal $i$ en el año $t$.

- $PS_i(t)$:  Número de personas que pertenece a la categoría de personal $i$ en el año $t$.

- $TP(t)$: Número total de personal sanitario en el año $t$.

- Categoría $i$: Médicos, enfermeros/as. otro personal de salud y otro personal.

__Unidad de medida:__ Porcentaje

__Interpretación:__ En el año $t$, "x" del personal sanitario pertenece a la categoría $i$.

__Nivel de desagregación:__ Nacional

__Periodicidad:__ Anual

__Fuente de datos:__ Ministerio de salud

__Referencia bibliográfica:__ Ministerio de salud




# Causas de muerte {data-navmenu="Salud" data-icon="fa-list"}

Column {data-width=600}
-----------------------------------------------------------------------

### __SERIE HISTÓRICA <br> Causas de muerte, por tipo de enfermedad__

```{r}
db8_1 <- melt(db8, id="year")
db8_1$variable <- ifelse(db8_1$variable=="causa_1", "Enfermedades transmisibles, \n maternales y condiciones de nutrición", ifelse(db8_1$variable=="causa_2", "Enfermedades no transmisibles", "Lesiones"))
db8_1$year <- as.character(db8_1$year)
g10 <- ggplot(data = db8_1, aes(x = year, y = value, fill = variable, 
                        
                             text = paste("Año: ", year, "<br>Porcentaje: ", round(value,2) ))) + 
  geom_bar(stat = "identity", position = "fill") + 
  scale_x_discrete(limits = c("2000", "2005", "2010", "2015")) +  theme_gray() + theme(axis.text.x=element_text(angle=90, hjust=0.001)) +
  labs(x = "Años", y = "Porcentaje", caption = "Fuente: INE.", fill="")
ggplotly(g10, tooltip = "text") %>% layout(legend=list(title=list(text='<b> Causa de muerte </b>')))
```

Column {data-width=400}
-----------------------------------------------------------------------

### __FICHA TÉCNICA__

__Nombre del indicador:__ Causas de muerte, por tipo de enfermedad.

__Definición:__ Muertes que ocurrieromn en un determinado periodo por causa de enfermedad. Entre las estimaciones del World Health Organization (WHO) se tienen tres grandes grupos:

-Enfermedades transmisibles, maternas, perinatales y condiciones de nutrición: Incluyen enfermedades infecciosas y parasitarias, condiciones maternales, condiciones neo-natales y deficiencias nutricionales.

-Enfermedades no transmisibles: Incluyen neoplasias malignas como tumores o cáncer, otras neoplasias, diabetes, transtornos endócrinos, de sangre e inmunitarios, transtornos mentales y por uso de substancias, condiciones neurológicas, enfermedades cardiovasculares, respiratorias, estomacales, geniurniarias, de la piel, músculos y/o esqueleto y anomalías congénitas.

-Las lesiones incluyen lesiones intencionales y no intencionales.

__Metodología de cálculo:__

$$ PME_i(t) = \dfrac{ME_i(t)}{TM(t)}*100 $$

Donde:

- $PME_i(t)$: Porcentaje de muertes debido a las enfermedades de la categoría $i$ en el año $t$.

- $ME_i(t)$:  Número uertes debido a las enfermedades de la categoría $i$ en el año $t$.

- $TM(t)$: Número total de muertes en el año $t$.

- Categoría $i$: Enfermedades transmisibles, maternas, perinatales y condiciones de nutrición, enfermedades no transmisibles y lesiones.

__Unidad de medida:__ Porcentaje

__Interpretación:__ En el año $t$, "x" del total de muertes se dieron por causas de las enfermedades de la categoría $i$.

__Nivel de desagregación:__ Nacional

__Periodicidad:__ Anual

__Fuente de datos:__ World Health Organization (WHO)

__Referencia bibliográfica:__ World Health Organization (WHO)


