---
title: "VISUALIZACIÓN DE INDICADORES:"
output: 
  flexdashboard::flex_dashboard:
    
    navbar:
    - { title: "Ir a #endemocracia", href: " http://endemocracia.bo/", align: left}  
    - {icon: "fa-share-alt", href: "https://www.aru.org.bo/", align: right}  
    - {icon: "fa-facebook", href: "https://www.facebook.com/EnDemocraciaBolivia", align: right}
    - {icon: "fa-twitter", href: "https://twitter.com/arufoundation?lang=es", align: right}
    - {icon: "fa-youtube", href: "https://www.youtube.com/user/ARUfoundation", align: right}
    theme: readable
    logo: logo_proy4.png
editor_options: 
  chunk_output_type: console
---

```{r,echo=F,message=F,warning=T,results=F}
library(readxl)
library(tm)
library(dplyr)
library(ggplot2)
library(httr)
library(plotrix)
library(shiny)
library(shinyWidgets)
library(ggwordcloud)
library(gridExtra)
library(ggthemes)
library(tidytext)
library(plotly)
library(flexdashboard)
library(knitr)
#base de datos
load(url("https://github.com/LucilaAguilar/ppi_usaid/raw/main/_data/salud.RData"))
#setwd("C:\\Users\\lenin\\OneDrive\\Documentos\\GitHub\\ppi_usaid\\_data")
#db <- as.data.frame(read_excel("data_health.xlsx", range = "A1:C31", sheet = "Hoja1", col_names = T), #stringsAsFactor = T)
#db1 <- as.data.frame(read_excel("data_health.xlsx", range = "A1:C11", sheet = "Hoja3", col_names = T), #stringsAsFactor = T)
#db2 <- as.data.frame(read_excel("data_health.xlsx", range = "A1:C8", sheet = "Hoja4", col_names = T), #stringsAsFactor = T)
```

# Establecimientos de salud {data-navmenu="Salud" data-icon="fa-list"}

Column {data-width=600}
-----------------------------------------------------------------------

### __SERIE HISTÓRICA__ <br> __Número de establecimientos de salud__

```{r}
g1 <- ggplot(data = db, aes(x = year, y = construccion, fill = level,  
                             text = paste("Año: ", year, "<br>Número: ", round(construccion,0) ))) + 
  geom_bar(stat = "identity", position = position_dodge()) + 
  scale_x_discrete(limits = c(2010:2019)) +  theme_gray() + 
  labs(x = "Años", y = "Número de establecimientos de salud", fill = "Nivel")
ggplotly(g1, tooltip = "text")
```
 
Column {data-width=400}
-----------------------------------------------------------------------

### __FICHA TÉCNICA__

__Nombre del indicador:__ Establecimientos de salud.

__Definición:__ Número de establecimientos de salud disponibles.

__Metodología de cálculo:__

$$ NES_{t} =\sum_{i}^{N}ES_{it} $$

Donde:

- $NES_{t}$: Número de establecimientos de salud en un periodo $t$.

- $ES_{it}$: Número de establecimientos de salud en un departamento $i$ para un periodo $t$.

- $N$: 9 departamentos.

__Unidad de medida:__ Número absoluto.

__Interpretación:__ En el año $t$ existen "x", "y" o "z" establecimientos de salud de primer, segundo o tercer nivel, respectivamente.

__Nivel de desagregación:__ Nacional.

__Periodicidad:__ Anual.

__Fuente de datos:__ Servicio Nacional de Información en Salud (SNIS).

# Cobertura seguro de salud {data-navmenu="Salud" data-icon="fa-list"}

Column {data-width=600}
-----------------------------------------------------------------------

### __SERIE HISTÓRICA__ <br> __Porcentaje de personas que cuentan con seguro de salud__

```{r}
g2 <- ggplot(data = db1, aes(x = year, y = seguro,  
                             text = paste("Año: ", year, "<br>Valor: ", round(seguro,2) ))) + 
  geom_bar(stat = "identity", colour = "#00AFBB", fill = "#00AFBB") + 
  scale_x_discrete(limits = c(2011:2019)) +  theme_gray() + 
  labs(x = "Años", y = "En porcentaje")
ggplotly(g2, tooltip = "text")
```

Column {data-width=400}
-----------------------------------------------------------------------

### __FICHA TÉCNICA__

__Nombre del indicador:__ Cobertura de seguro de salud.

__Definición:__ Es el porcentaje de personas que declara tener un seguro de salud pudiendo ser este público o privado o de otra índole.

__Metodología de cálculo:__

$$ CS_t =\dfrac{NPCS_t}{NP_t}*100 $$

Donde:

- $CS_t$: Cobertura de salud en un periodo $t$.

- $NPCS_t$: Número personas que cuentan con un seguro de salud en un periodo $t$.

- $NP_t$: Número total de personas en un periodo $t$.

__Unidad de medida:__ Porcentaje.

__Interpretación:__ El "x"% de la población cuenta con seguro de salud durante el periodo $t$.

__Nivel de desagregación:__ Nacional.

__Periodicidad:__ Anual

__Fuente de datos:__ Instituto Nacional de Estadística (INE), procesamiento de información proveniente de las Encuestas de Hogares de los años de referencia.

# Mortalidad infantil {data-navmenu="Salud" data-icon="fa-list"}
   
Column {data-width=600}
-----------------------------------------------------------------------

### __SERIE HISTÓRICA__ <br> __Tasa de mortalidad, menores de 5 años (por cada 1.000)__

```{r}
g3 <- ggplot(data = db1, aes(x = year, y = mort_inf, 
                             text = paste("Año: ", year, "<br>Valor: ", round(mort_inf,2) ))) + 
  geom_line(aes(group = 1), colour = "#00AFBB") + geom_point(colour = "#00AFBB", size = 3) +
  scale_x_discrete(limits = c(2010:2019)) +  theme_gray() + 
  labs(x = "Años", y = "En porcentaje", caption = "Fuente: BM.")
ggplotly(g3, tooltip = "text")
```

Column {data-width=400}
-----------------------------------------------------------------------

### __FICHA TÉCNICA__

__Nombre del indicador:__ Tasa de mortalidad en niños menores de 5 años de edad.

__Definición:__ La probabilidad de que un niño nacido en un año o período específico muera antes de alcanzar la edad de 5 años, si está sujeto a las tasas de mortalidad específicas por edad de ese período, expresada por 1000 nacidos vivos.

__Metodología de cálculo:__

$$ TM_t = \dfrac{DN_{<5}}{NAV_{<5}}*1000 $$

Donde:

- $TM_t$: Tasa de mortalidad en niños menores de 5 años por cada 1000 nacidos vivos en un periodo $t$.

- $DN_{<5}$: Número de defunciones de niños menores de 5 años en un periodo $t$.

- $NAV_{<5}$: Número de nacidos vivos en un periodo $t$.

__Unidad de medida:__ Porcentaje.

__Interpretación:__ En el año $t$ por cada 1000 nacidos vivos se estiman "x" defunciones de niños menores de 5 años.

__Nivel de desagregación:__ Nacional.

__Periodicidad:__ Anual.

__Fuente de datos:__ Banco Mundial (BM).

__Referencia bibliográfica:__ Organización Mundial de la Salud (OMS).

# Prevalencia de anemia {data-navmenu="Salud" data-icon="fa-list"}

Column {data-width=600}
-----------------------------------------------------------------------

### __SERIE HISTÓRICA__ <br> __Prevalencia de anemia en la infancia (% de menores de 5 años)__

```{r}
g4 <- ggplot(data = db2, aes(x = year, y = prev_anemia, 
                             text = paste("Año: ", year, "<br>Valor: ", round(prev_anemia,2) ))) + 
  geom_line(aes(group = 1), colour = "#00AFBB") + geom_point(colour = "#00AFBB", size = 3) +
  scale_x_discrete(limits = c(1989, 1994, 1998, 2003, 2008, 2012, 2016)) +  theme_gray() + 
  labs(x = "Años", y = "En porcentaje", caption = "Fuente: BM.")
ggplotly(g4, tooltip = "text")
```

Column {data-width=400}
-----------------------------------------------------------------------

### __FICHA TÉCNICA__

__Nombre del indicador:__ Prevalencia de anemia en niños menores de 5 años de edad.

__Definición:__ EL porcentaje de niños menores de 5 años cuyo nivel de hemoglobina es inferior a 110 gramos por litro al nivel del mar.

__Metodología de cálculo:__

$$ PA_t = \dfrac{NA_{<5}}{TN_{<5}}*100 $$

Donde:

- $PA_t$: Prevalencia de anemia para niños menores de 5 años de edad en un periodo determinado $t$.

- $NA_{<5}$: Número de niños menores de 5 años de edad que tienen anemia (nivel de hemoglobina inferior a 110 gramos por litro a nivel del mar) en un periodo determinado $t$.

- $TN_{<5}$: Total de la población de niños menores de 5 años de edad en un periodo $t$.

__Unidad de medida:__ Porcentaje.

__Interpretación:__ El "x"% de niños menores de 5 años se estiman tiene un nivel de hemoglobina inferior a 110 gramos por litro a nivel del mar (anemia).

__Nivel de desagregación:__ Nacional.

__Periodicidad:__ Anual.

__Fuente de datos:__ Banco Mundial (BM).

__Referencia bibliográfica:__ Banco Mundial (BM).

# Embarazo adolescente {data-navmenu="Salud" data-icon="fa-list"}

Column {data-width=600}
-----------------------------------------------------------------------

### __SERIE HISTÓRICA__  <br> __Madres adolescentes (% de mujeres entre 15 y 19 años que tuvieron hijos o se encuentran embarazadas)__

```{r}
db2$year <- as.character(db2$year)
g5 <- ggplot(data = db2, aes(x = year, y = m_adolescent,  
                             text = paste("Año: ", year, "<br>Valor: ", round(m_adolescent,2) ))) + 
  geom_bar(stat = "identity", position = position_dodge(), colour = "#00AFBB", fill = "#00AFBB") + 
  scale_x_discrete(limits = c("1989", "1994", "1998", "2003", "2008", "2016")) +  theme_gray() + 
  labs(x = "Años", y = "En porcentaje", caption = "Fuente: BM.")

ggplotly(g5, tooltip = "text")
```

Column {data-width=400}
-----------------------------------------------------------------------

### __FICHA TÉCNICA__

__Nombre del indicador:__ Porcentaje de madres adolescentes.

__Definición:__ Las madres adolescentes son el porcentaje de mujeres de 15 a 19 años que ya tienen hijos o están embarazadas actualmente.

__Metodología de cálculo:__

$$ MA_t = \dfrac{MA(15\,to\,19\,y)_t}{TM(15\,to\,19\,y)_t}*100 $$

Donde:

- $MA_t$: Porcentaje de madres adolescentes en el periodo t $t$.

- $MA(15\,to\,19\,y)_t$: Número de mujeres adolescentes (15 a 19 años de edad) que ya tienen hijos o se encuentras embarazadas en un periodo $t$.

- $TM(15\,to\,19\,y)_t$: Número de total de mujeres adolescentes (15 a 19 años de edad) en un periodo $t$.

__Unidad de medida:__ Porcentaje.

__Interpretación:__ El $x\%$ de las mujeres entre 15 a 19 años de edad se ecnuentran embarazadas o ya son madres en el año $t$.

__Nivel de desagregación:__ Nacional.

__Periodicidad:__ Anual.

__Fuente de datos:__ Banco Mundial (BM) e Instituto Nacional de Estadística (INE).

__Referencia bibliográfica:__ Banco Mundial (BM).
